【裁判字號】    96,重訴,153
【裁判日期】    980610
【裁判案由】    返還價金等
【裁判全文】
臺灣臺南地方法院民事判決             96年度重訴字第153號
原      告  庚○○
            甲○○
            丙○○
            巳○○
前列四人共同
訴訟代理人  蔡麗珠律師
            江信賢律師
            曾靖雯律師
被      告  己○○
訴訟代理人  王正宏律師
被      告  南北不動產仲介經紀股份有限公司
法定代理人  戊○○
被      告  德宏不動產仲介經紀有限公司
法定代理人  癸○○
被      告  辰○○
前列三人共同
訴訟代理人  王朝揚律師
被      告  東森建業不動產仲介經紀股份有限公司
法定代理人  乙○○
訴訟代理人  壬○○
被      告  東麟房屋仲介有限公司
法定代理人  辛○○
被      告  午○○
上列當事人間請求返還價金等事件，經本院於民國98年5月20日
言詞辯論終結，判決如下：
    主  文
原告之訴及假執行之聲請均駁回。
訴訟費用由原告負擔。
    事實及理由
一、原告起訴主張：
壹、原告庚○○部分
《先位之訴部分》
（一）被告己○○係以投資法拍屋為業，原告等四人現居住之房
      屋，均是被告己○○向鈞院拍賣取得，再出售給原告四人
      。
（二）系爭門牌台南市○○○路○段193號3樓之8房屋暨其坐落
      基地持分（以下簡稱系爭房地），原為被告己○○向鈞院
      拍賣取得，被告己○○於民國（下同）95年4月19日將之
      出售予原告庚○○，雙方約定含車位之買賣價金為新臺幣
      460萬元。事後，因原告庚○○不買車位，雙方遂又協議
      變更買賣價金為420萬元。詎，原告庚○○搬入居住之後
      ，於96年4月中旬竟接獲台南市政府96年4月12日南市工建
      字第09631026270號來函，告知爭房地之室內空間有部分
      係以露臺、涼亭改建成，要求於一個月內回復原狀。
（三）嗣經原告庚○○請教專業人士及詢問該大樓之管理委員始
      知，系爭房地除陽台外，其雨遮、露台均已改建成室內空
      間，屬於違章建物，乃鄉城建設公司於興建該大樓時即已
      改建，而系爭房屋之四房、二廳、二衛隔間，則為被告己○○自法院拍賣取得後，再砌磚予以隔間而成，並非鄉城
      建設公司興建時之原貌。而觀之系爭房地之建物謄本，系
      爭房地之雨遮面積40.51平方公尺、露台面積39.56平方公
      尺，合計80.07平方公尺（即24.22坪），已占主建物、附
      屬建物總面積150.67平方公尺之一半以上，亦即系爭房地
      之室內空間竟有一半以上係屬違章建物，將有隨時遭拆除
      之危險。
（四）原告庚○○之所以會向被告己○○購買系爭房地，完全是
      因系爭房屋在出售時標榜有四個房間，且室內空間寬敞。
      惟被告己○○於出賣系爭房地時，對於系爭房地之室內空
      間有一半以上係以露臺、雨遮改建，其室內之四房、二廳
      、二衛均是被告己○○自法院拍賣取得後，再自行砌磚予
      以隔間而成等情，竟隱匿未告知，僅一再強調系爭房屋原
      為起造人鄉城建設公司以之作為辦公室使用，致使前常年
      旅居國外且第一次在台灣購屋之原告庚○○因認系爭房地
      既原為起造人鄉城建設公司所使用，加以系爭房地之外觀
      與整楝公寓之其他房屋外觀並無不同，誤以為系爭房地現
      況即四房、二廳、二衛均為鄉城建設公司興建當時之原貌
      ，為得合法使用之室內空間，而與被告己○○簽立買賣契
      約書，並交付買賣價金390萬元。矧，原告既是在被告己○○隱匿實情之詐騙下與之成立買賣契約，原告庚○○自
      得依據上開民法第92條之規定，撤銷系爭房地買賣契約意
      思表示。
（五）查，系爭房屋之室內空間有一半以上是屬於改建之違章建
      物，且有遭隨時拆除之危險，自屬於減少房屋之通常效用
      、減少房屋價值之重大瑕疵，依據民法第359條規定，原
      告庚○○亦得解除與被告間之買賣契約。
（六）原告庚○○曾因本件向台南市東區調解委員會申請調解，
      且在調解委員會於96年5月11日、5月18日為兩造調解時，
      原告庚○○即已向被告己○○表明撤銷、解除系爭房地買
      賣契約意思表示，請求被告己○○將庚○○業已給付之39
      0萬元買賣價金返還；假使原告庚○○依法不得要求己○○返還已給付之買賣價金全部，被告己○○亦應返還部分
      買賣價金150萬元（即減少買賣價金）。惟因被告己○○
      表明僅願意給付60萬元，致調解不成立。故此，為示慎重
      ，原告庚○○再以此函向被告己○○為撤銷、解除買賣契
      約之意思表示，並爰依民法第259條第1款規定，請求被告
      己○○返還自原告受領之價金390萬元。並就先位之訴部
      分聲明：１被告己○○應給付原告庚○○三百九十萬元，
      及自起訴狀繕本送達翌日起至清償日止，按年利率百分之
      五計算之利息。２訴訟費用由被告己○○負擔。３願供擔
      保請准宣告假執行。
《備位之訴部分 》
（一）退步言，倘認原告庚○○依據民法第92條撤銷系爭房地買
      賣契約，或依民法第359條規定解除系爭房地買賣契約，
      並非合法。依據民法第359條規定，原告庚○○亦得請求
      被告己○○減少買賣價金。又系爭房地既有上述重大瑕疵
      ，難認被告己○○有依債務本旨履行契約，應屬於不完全
      給付，且被告己○○故意隱匿不告知系爭房地之瑕疵，實
      亦屬侵害原告庚○○之權利，因該瑕疵無法補正，故原告
      庚○○自亦得依據民法第227條、226條及第184條規定，
      請求被告負損害賠償責任。
（二）茲系爭房地之室內空間有一半以上將遭拆除，系爭房地之
      價值因此必有所貶損，且原告庚○○勢必因此又須另外支
      付拆除及修補回復至適合居住狀態之費用，而貶損之價格
      及拆除、修補費用因有待鑑定，故爰依民事訴訟法第244
      條第4項規定，僅先表明請求減少價金、請求損害賠償。
      並備位聲明：１被告己○○應給付原告庚○○二百九十九
      萬四千九百九十元，及97年5月20日準備書狀繕本送達翌
      日起至清償日止，按年利率百分之五計算之利息。２訴訟
      費用由被告己○○負擔。３願供擔保請准宣告假執行。
貳、原告甲○○部分
（一）系爭門牌號台南市○○○路○段193號3樓房屋暨其坐落基
      地持分（以下簡稱系爭房地），也是原為被告己○○向鈞
      院拍賣取得，被告己○○於95年9月2日與原告甲○○簽立
      買賣契約書，以總價462萬元出賣予原告甲○○。詎料，
      原告甲○○搬入居住之後，於96年4月中旬竟也接獲台南
      市政府96年4月12日南市工建字第09631026270號來函，告
      知爭房地之室內空間有部分係以露臺、涼亭改建成，要求
      於一個月內回復原狀。
（二）經原告甲○○請教專業人士及詢問該大樓之管理委員始知
      ，系爭房地之雨遮全部，以及附屬建物之部分露台已改建
      成室內空間，並系爭房屋之四房、二廳、二衛，為被告己○○自行砌磚予以隔間而成。而經丈量結果，其雨遮、露
      台違法改建成室內空間之面積亦約80平方公尺（即約24坪
      ），幾乎占主建物、附屬建物總面積194.80平方公尺之一
      半，亦即系爭房屋之室內空間幾近一半係屬違章建物，有
      隨時遭拆除之危險。
（三）被告己○○於出賣系爭房地時，對於系爭房屋之室內空間
      有幾乎一半係以露臺、雨遮改建，且其室內之四房、二廳
      、二衛等空間均是被告己○○自行砌磚予以隔間而成等情
      ，亦隱匿未告知原告甲○○，僅一再強調系爭房屋為鄉城
      建設公司所興建，鄉城建設公司原以之作為辦公室使用，
      致使也是第一次購屋之原告甲○○因認系爭房地既為鄉城
      建設公司興建，且原為鄉城公司作為辦公室使用，加以系
      爭房地之外觀與整楝公寓之其他房屋外觀並無不同，其外
      面仍有露台，遂以為系爭房地之內部現況即四房、二廳、
      二衛均為鄉城建設公司興建當時之原貌，為得合法使用之
      室內空間，故與被告己○○簽立買賣契約書，並交付全部
      買賣價金。
（四）查系爭房地除有上述之違章改建物之瑕疵外，尚有漏水之
      瑕疵，迄今被告己○○拒不處理，依據民法第359條規定
      ，原告甲○○自得請求減少價金。又系爭房地既有上述重
      大瑕疵，也難認被告己○○有依債務本旨履行契約，自屬
      於不完全給付，且己○○故意不告知上述系爭房地之瑕疵
      ，實亦屬侵害原告甲○○之權利，因該瑕疵無法補正，故
      甲○○自亦得依據民法第227條、226條及第184條規定，
      請求被告負損害賠償責任。
（五）在台南市東區調解委員會於96年5月11日、5月18日就本件
      為兩造調解時，原告甲○○也曾向被告己○○表明請求減
      少買賣價金150萬元，但亦因被告己○○僅同意給付40萬
      元，致調解不成立。
（六）系爭房地之室內空間幾乎一半將遭拆除，系爭房地之價值
      因此必有所貶損，且原告甲○○勢必因此又須另外支付拆
      除及修補回復至適合居住狀態之費用，而貶損之價格及拆
      除、修補費用因有待鑑定，故爰依民事訴訟法第244條第4
      項規定，僅先表明請求減少價金、請求損害賠償之最低金
      額100萬元。並聲明：１被告己○○應給付原告甲○○一
      百萬元，及自起訴狀繕本送達翌日起至清償日止，按年利
      率百分之五計算之利息。２訴訟費用由被告己○○負擔。
      ３願供擔保請准宣告假執行。
參、原告丙○○部分
（一）原告丙○○之前是看到被告南北不動產仲介經紀股份有限
      公司（以下簡稱南北公司）在網路上登載之廣告，得知系
      爭門牌台南市○○○路○段197號3樓房屋欲出售，乃於95
      年6月22日經由南北不動產公司之小東加盟店即被告德宏
      不動產仲介經紀股份有限公司（以下簡稱德宏公司）之經
      紀人辰○○仲介，以428萬元總價與被告己○○簽立買賣
      契約書，買受系爭門牌台南市○○○路○段197號3樓房屋
      暨其坐落基地持分（下簡稱系爭房地），並給付南北公司
      小東加盟店之經紀員辰○○86,000元仲介費。詎料，原告
      丙○○搬入居住之後，於96年4月中旬竟也接獲台南市政
      府96年4月12日南市工建字第09631026270號來函，告知爭
      房地之室內空間有部分係以露臺、涼亭改建成，要求於一
      個月內回復原狀。
（二）經原告丙○○請教專業人士及詢問該大樓之管理委員，才
      知系爭房地之雨遮全部，以及附屬建物之部分露台已改建
      成室內空間，並系爭房屋之四房、二廳、二衛，為被告己○○自行砌磚予以隔間而成。而經丈量結果，其雨遮、露
      台違法改建成室內空間之面積亦約80平方公尺（即約24坪
      ），幾乎占主建物、附屬建物總面積194.82平方公尺之一
      半，亦即系爭房屋之室內空間與原告甲○○買受之房屋一
      樣，也是幾近一半係屬違章建物，有隨時遭拆除之危險。
（三）查原告丙○○之所以會向被告己○○購買系爭房地，也是
      因系爭房地出售之廣告屋標榜有四個房間，且室內空間寬
      敞。惟被告己○○與原告丙○○簽立買賣契約書時，對於
      系爭房地之室內空間有幾近一半係以露臺、雨遮改建，其
      室內之四房、二廳、二衛等空間均是被告己○○自行砌磚
      予以隔間而成等情，亦均隱匿未為告知，僅一再強調系爭
      房屋原為起造之鄉城建設公司以之作為辦公室使用，致使
      也是第一次購屋之原告丙○○因認系爭房地既原為起造之
      鄉城建設公司作為辦公室使用，加以系爭房地之外觀與整
      楝公寓之其他房屋外觀並無不同，其外面仍有露台，遂以
      為系爭房地之內部現況即四房、二廳、二衛均為鄉城建設
      公司興建當時之原貌，為得合法使用之室內空間，故而與
      被告己○○簽立買賣契約書，並交付全部買賣價金。
（四）被告明知系爭房地之室內空間有幾近一半是以露臺、雨遮
      改建成，屬於違章建物，有隨時遭拆除之危險，卻故意不
      向原告告知，而此應屬於減少系爭房屋通常效用，且會減
      少價值之瑕疵，被告己○○自應負瑕疵擔保之責，依據民
      法第359條規定，原告丙○○自得請求減少價金。又系爭
      房地既有上述嚴重瑕疵，也難認被告己○○有依債務本旨
      履行契約，且己○○是故意不告知上述系爭房地之瑕疵，
      實亦屬侵害原告丙○○之權利，準此，因該瑕疵已無法補
      正，故丙○○自亦得依據民法第227條、226條及第184條
      規定，請求被告己○○負損害賠償責任。
（五）在台南市東區調解委員會於96年5月11日、5月18日就本件
      為兩造調解時，原告丙○○也曾向被告己○○表明請求減
      少買賣價金150萬元，但亦因被告己○○僅同意給付40萬
      元，致調解不成立。
（六）茲系爭房地之室內空間有部分將遭拆除，系爭房地之價值
      因此必有所貶損，且原告丙○○勢必因此又須另外支付拆
      除及修補回復至適合居住狀態之費用，而貶損之價格及拆
      除、修補費用因有待鑑定，故爰依民事訴訟法第244條第4
      項規定，僅先表明請求減少價金、請求損害賠償之最低金
      額100萬元。
（七）查被告德宏公司係以不動產仲介之業務為主要營業內容，
      為居間營業人，原告既係透過其之仲介與被告己○○成立
      系爭房地買賣契約，被告德宏不動產公司與原告丙○○間
      自存有居間契約關係。按買賣標的不動產，其產權是否存
      有瑕疵，本係當事人締約與否之重要考量要素，關於此重
      要之締約事項，依前開民法第567條之規定，被告德宏公
      司自應負有調查並據實告知原告丙○○之義務。系爭建物
      上是否有增建之違建，依被告德宏公司之專業，亦非無調
      查之可能，然被告德宏公司卻未盡調查之能事，並據實告
      知原告丙○○，其顯已有違民法第567條規定之調查及告
      知義務，未盡其給付義務，屬不完全給付，依民法第277
      條、第226條第1項規定，原告丙○○請求被告德宏公司負
      債務不履行之賠償責任，堪屬有理。
（八）復查，被告德宏公司為不動產經紀業，依不動產經紀業管
      理條例第23 條、第24條之規定：「經紀人員在執行業務
      過程中，應以不動產說明書向與委託人交易之相對人解說
      」、「雙方當事人在簽訂買賣契約書時，經紀人應將不動
      產說明書交付與委託人交易之相對人，並由相對人在不動
      產說明書上簽章，前項不動產說明書，視為買賣契約之一
      部分」，以上係民法第184條第2項所稱之「保護他人之法
      律」，以保護消費者之利益。而被告辰○○為被告德宏公
      司之經紀人員，其於本件買賣不動產過程中從未以不動產
      說明書交付予原告丙○○，已違反保護原告之法律，且未
      盡其給付義務，屬不完全給付，依民法第227條之規定及
      不動產經紀業管理條例第26條第2項之規定：「經紀業因
      經紀人員執行仲介或代銷業務之故意或過失致交易當事人
      受損害者，該經紀業應與經紀人員負連帶賠償責任。」，
      被告德宏公司與被告辰○○對於原告所受之損害，應負連
      帶賠償之責。
（九）另按公司許他人以其公司名義為同一營業或許他人以其支
      店名義營業者，他人所經營之公司或開設之店鋪，固不因
      此而成為本公司之一部，惟其許他人使用自己公司或支店
      名義與第三人為法律行為，即係民法第一百六十九條所謂
      表示以代理權授與他人之行為，如無同條但書情形，對於
      第三人自應負授權人之責任（最高法院著有28年上字第15
      73號、45年台上字第461號判例可資參照）。而依不動產
      經紀管理業條例第4條第8款之規定：加盟經營者，係指經
      紀業之一方以契約約定使用他方所發展之服務、營運方式
      等並受其規範或監督而言。本件被告德宏公司為被告南北
      公司之加盟店，此由被告德宏公司在網路上登載南北房屋
      小東加盟店之網頁，並系爭房屋契約書為被告德宏公司之
      經紀員辰○○以南北房屋小東加盟店為見證人，仲介費請
      款單亦載明南北房屋，應足堪認定。準此，就外部觀察言
      ，被告南北公司既已授權德宏公司使用其「南北房屋小東
      加盟店」之服務標章，已足使第三人產生總店、加盟店係
      同一企業之信賴，進而因信賴南北公司所標章所表彰之服
      務品質，而與加盟店進行交易，足認南北公司已有表示以
      代理權授與德宏公司之行為，從而，被告南北公司自應負
      表見代理之責。原告丙○○本於表見代理及不完全給付之
      法律關係，亦得訴請被告南北公司負債務不履行之損害賠
      償之責。
（十）被告己○○、被告德宏公司及辰○○、被告南北公司對於
      原告丙○○所受損害部分，顯係對同一給付各負給付責任
      ，為不真正連帶關係，如任一被告已為給付，其他被告於
      該給付範圍內同免責任。並聲明：１被告己○○應給付原
      告丙○○一百萬元，及自起訴狀繕本送達翌日起至清償日
      止，按年利率百分之五計算之利息。２被告南北不動產仲
      介經紀股份有限公司應給付原告丙○○一百萬元，及自起
      訴狀繕本送達翌日起至清償日止，按年利率百分之五計算
      之利息。３被告德宏不動產仲介經紀股份有限公司、辰○○應連帶給付原告丙○○一百萬元，及自本起訴狀繕本送
      達翌日起至清償日止，按年利率百分之五計算之利息。４
      前三項被告中任一項被告已為給付，他項被告於該給付範
      圍內同免責任。５訴訟費用由被告己○○、南北不動產仲
      介經紀股份有限公司、辰○○負擔。６願供擔保請准宣告
      假執行。
肆、原告巳○○部分
（一）原告巳○○原移民定居在國外，一年前決定回台灣定居，
      從網路上看到南北房屋明德店在網路上登載之廣告，得知
      系爭門牌台南市○○○路○段197號3樓之8房屋欲出售，
      其室內有四個房間，空間寬敞，適符合原告巳○○需求。
      原告巳○○因離開台灣多年，又無房地產相關專業知識，
      為求慎重，乃委託被告東森建業不動產仲介經紀股份有限
      公司（以下簡稱東森公司）之台南小東加盟店東麟房屋仲
      介公司（以下簡稱東麟公司）代與屋主己○○議價並處理
      買賣相關事宜。嗣經東麟公司之經紀人午○○之居間，原
      告巳○○於95年8月8日以382萬元總價與被告己○○簽立
      買賣契約書，買受系爭門牌台南市○○○路○段197號3樓
      之8房屋暨其坐落基地持分（以下簡稱系爭房地），並給
      付東麟公司114,600元仲介、報酬費用（匯款人李實宜為
      巳○○之夫）。未料，原告巳○○搬入居住之後，於96年
      4月中旬竟也接獲台南市政府96年4月12日南市工建字第09
      6310262 70號來函，告知爭房地之室內空間有部分係以露
      臺、涼亭改建成，要求於一個月內回復原狀。
（二）經原告巳○○請教專業人士及詢問該大樓之管理委員才知
      ，系爭房屋除陽台外，其雨遮、露台均已改建成室內空間
      ，屬於違章建物，乃鄉城建設公司於興建該大樓時即已改
      建，而系爭房屋之四房、二廳、二衛隔間，則為被告己○○事後再砌磚予以隔間而成，並非鄉城建設公司興建時之
      原貌。觀之系爭房地之建物謄本，系爭房地之雨遮面積
      40.5 1平方公尺、露台面積39.56平方公尺，合計80.07平
      方公尺（即24.22坪），已占主建物、附屬建物總面積
      150.67 平方公尺之一半以上，亦即系爭房地之室內空間
      竟有一半以上係屬違章建物，將有隨時遭拆除之危險。
（三）原告巳○○之所以會向被告己○○購買系爭房地，也是因
      系爭房地出售之廣告屋標榜有四個房間，且室內空間寬敞
      。惟被告己○○與原告巳○○簽立買賣契約書時，對於系
      爭房地之室內空間有一半以上係以露臺、雨遮改建，其室
      內之四房、二廳、二衛等空間均是被告己○○自行砌磚予
      以隔間而成等情，亦均隱匿未為告知，僅一再強調系爭房
      屋原為起造之鄉城建設公司以之作為辦公室使用，致使剛
      從國外回台灣定居並也是第一次購屋之巳○○因認系爭房
      地既原為起造之鄉城建設公司作為辦公室使用，加以系爭
      房地之外觀與整楝公寓之其他房屋外觀並無不同，誤以為
      系爭房地之內部現況即四房、二廳、二衛均為鄉城建設公
      司興建當時之原貌，為得合法使用之室內空間，故而與被
      告己○○簽立買賣契約書，並交付全部買賣價金。
（四）被告明知系爭房地之室內空間有一半以上是以露臺、雨遮
      改建成，屬於違章建物，有隨時遭拆除之危險，卻故意不
      向原告告知，而此應屬於減少系爭房屋通常效用，且會減
      少價值之瑕疵，被告己○○自應負瑕疵擔保之責，依據民
      法第359條規定，巳○○自得請求減少價金。又系爭房地
      既有上述重大瑕疵，也難認被告己○○有依債務本旨履行
      契約，屬不完全給付，且己○○是故意不告知上述系爭房
      地之瑕疵，實亦屬侵害原告巳○○之權利，準此，因該瑕
      疵已無法補正，故巳○○應得依據民法第227條、226條及
      第184條規定，請求被告己○○負損害賠償責任。
（五）在台南市東區調解委員會於96年5月11日、5月18日就本件
      調解時，原告巳○○也曾向被告己○○表明請求減少買賣
      價金100萬元，但因被告己○○僅同意給付40萬元，致調
      解不成立。
（六）茲系爭房地之室內空間有一半以上面積將遭拆除，系爭房
      地之價值必有所貶損，且原告巳○○勢必因此又須另外支
      付拆除及修補回復至適合居住狀態之費用，而貶損之價格
      及拆除、修補費用因有待鑑定，故爰依民事訴訟法第244
      條第4項規定，僅先表明請求減少價金、請求損害賠償之
      最低金額100萬元。
（七）查被告東麟公司係以不動產仲介之業務為主要營業內容，
      為居間營業人，而如上述，原告巳○○當時係委託被告東
      麟公司代為處理與被告己○○之間買賣事宜，並經由東麟
      公司之經紀員午○○仲介，始與被告己○○成立系爭房屋
      買賣契約，故渠等間應非僅是單純居間關係，尚存有委任
      關係。按買賣標的不動產，其產權是否存有瑕疵，本係當
      事人締約與否之重要考量要素，關於此重要之締約事項，
      依前開民法第535條、第567條之規定，被告東麟公司自應
      負善良管理人之注意義務，並盡調查及據實告知之義務。
      系爭建物上是否有增建之違建，依被告東麟公司之專業，
      並非無調查之可能，然被告東麟公司卻未盡善良管理人之
      注意義務，善盡調查之能事，並據實告知原告巳○○，其
      顯有違民法第535條、第567條規定之善良管理人注意義務
      以及調查、告知義務，而未盡其給付義務，亦屬不完全給
      付，依民法第第544條及第277條、第226條第1項規定，原
      告巳○○應得請求被告東麟公司負債務不履行之損害賠償
      責任。復查，被告東麟公司為不動產經紀業，依不動產經
      紀業管理條例第23條、第24條之規定：「經紀人員在執行
      業務過程中，應以不動產說明書向與委託人交易之相對人
      解說」、「雙方當事人在簽訂買賣契約書時，經紀人應將
      不動產說明書交付與委託人交易之相對人，並由相對人在
      不動產說明書上簽章，前項不動產說明書，視為買賣契約
      之一部分」，以上係民法第184條第2項所稱之「保護他人
      之法律」，以保護消費者之利益。而被告午○○為被告東
      麟公司之經紀人員，其於本件買賣不動產過程中從未以不
      動產說明書交付予原告巳○○，已違反保護原告之法律，
      且未盡其給付義務，屬不完全給付，依民法第227條之規
      定及不動產經紀業管理條例第26條第2項之規定：「經紀
      業因經紀人員執行仲介或代銷業務之故意或過失致交易
      當事人受損害者，該經紀業應與經紀人員負連帶賠償責任
      。」，被告東麟公司與被告午○○對於原告所受之損害，
      應負連帶賠償之責。
（八）另按公司許他人以其公司名義為同一營業或許他人以其支
      店名義營業者，他人所經營之公司或開設之店鋪，固不因
      此而成為本公司之一部，惟其許他人使用自己公司或支店
      名義與第三人為法律行為，即係民法第一百六十九條所謂
      表示以代理權授與他人之行為，如無同條但書情形，對於
      第三人自應負授權人之責任（最高法院著有28年上字第15
      73號、45年台上字第461號判例可資參照）。而依不動產
      經紀管理業條例第4條第8款之規定：加盟經營者，係指經
      紀業之一方以契約約定使用他方所發展之服務、營運方式
      等並受其規範或監督而言。本件被告東麟公司為被告東森
      公司之加盟店，此由被告東麟公司之經紀員午○○其名片
      明白印有「東森房屋台南小東加盟店」即明。準此，就外
      部觀察言，被告東森公司既已授權東麟公司使用其「東森
      房屋台南小東加盟店」之服務標章，已足使第三人產生總
      店、加盟店係同一企業之信賴，進而因信賴東森公司標章
      所表彰之服務品質，而與加盟店進行交易，足認東森公司
      已有表示以代理權授與東麟公司之行為，從而，被告東森
      公司自應負表見代理之責。原告巳○○本於表見代理及不
      完全給付之法律關係，亦得訴請被告東森公司負債務不履
      行之損害賠償之責。
（九）被告己○○、被告東麟公司及午○○、被告東森公司對於
      原告巳○○所受損害部分，顯係對同一給付各負給付責任
      ，為不真正連帶關係，如任一被告已為給付，其他被告於
      該給付範圍內同免責任。並聲明：１被告己○○應給付原
      告巳○○一百萬元，及自起訴狀繕本送達翌日起至清償日
      止，按年利率百分之五計算之利息。２被告東森建業不動
      產仲介經紀股份有限公司應給付原告一百萬元，及自起訴
      狀繕本送達翌日起至清償日止，按年利率百分之五計算之
      利息。３被告東麟房屋仲介有限公司、午○○應連帶給付
      原告一百萬元，及自起訴狀繕本送達翌日起至清償日止，
      按年利率百分之五計算之利息。４前三項被告中任一項被
      告已為給付，他項被告於該給付範圍內同免責任。５訴訟
      費用由被告己○○、東麟房屋仲介有限公司、東森建業不
      動產仲介經紀股份有限公司、午○○負擔。６願供擔保請
      准宣告假執行。
二、被告己○○則以：
壹、就原告庚○○部分：
 《 先位之訴部分》
（一）兩造於簽訂買賣契約時，被告即已有告知關於增建部分之
      情形，原告庚○○對系爭房屋確實有增建乙節，亦屬知悉
      ，有以下證據可以證明：
    １依照兩造所簽立之不動產買賣契約書第一頁中有清楚記載
      主建物層數第三層、面積56.61㎡，雨遮面積40.51㎡；附
      屬建物陽台面積13.99㎡、露台面積39.56㎡。合計主建物
      面積為97.12㎡，附屬建物面積為53.55㎡，總計為150.67
      ㎡。該契約書第一頁很清楚地記載建物各使用面積，尤其
      是連附屬建物面積都大到53.55㎡。證人丑○○亦證稱會
      針對權狀所顯示的狀況跟當事人作說明（鈞院97.5.7筆錄
      第7頁），也會告知雨遮、陽台、露台面積各多少（鈞院
      97.5.7筆錄第8頁），原告庚○○也於鈞院訊問下答稱「
      我們有核對過所有權狀上面的數字與契約書上面的數字是
      相符的」（鈞院97.5.7筆錄第19頁），足證原告庚○○也
      知道其所購買之建物中有包含附屬建物面積為53.55㎡，
      且原告庚○○也是有多次前往現場看屋，必然知悉房屋有
      增建之事實。
    ２管理費部分，每坪50元，相信住在本棟大樓的住戶均知之
      甚詳。然而，依照管委會之回函，原告庚○○的管理費只
      需繳納1529元，換言之，原告庚○○之建物坪數似僅有30
      餘坪，與其權狀登記有45坪差距甚大，原告庚○○已經繳
      納數月的管理費，不可能不知道其中問題之所在，故其稱
      完全不知道有違建云云，自與實情不符。
    ３由於被告一直認為原告庚○○所應繳納之管理費僅約1542
      元左右，但在兩造不動產買賣契約完成後，經向管理員確
      認後卻發現該建物因原始的住戶繳款記錄記載有問題，造
      成原告庚○○所購買之建物必須繳納2142元，換言之，必
      須多繳600元。被告基於對原告庚○○之補償，因此承諾
      在原告庚○○每月清償其所簽立40張面額各一萬元之本票
      的期間內，該600元之管理費由被告吸收承擔，原告庚○○每月僅需清償9400元。
    ４原告等人早在95年12月12日，就已經收到來自社區管理委
      員會有關違章增建部分應該拆除的通知，但是，原告庚○○仍舊繼續繳納其積欠被告本件不動產買賣尾款，每月所
      應繳9400元，一直到繳到96年4月份，顯見原告庚○○早
      就知道該建物有違章增建的部分，所以，在接獲社區管理
      委員會通知時，仍然繼續履行其對被告給付價金之義務。
    ５原告庚○○於之後所提出之書狀中，雖不否認早於95年12
      月間即接獲增建部分拆除之通知，但卻辯稱因為之後有找
      到管委會針對鄉城建設公司有約定專用之會議記錄云云，
      然查，倘若原告真的完全不知道系爭房屋有增建之事實，
      則依一般常情，在接獲拆除違建之通知時，應該會火冒三
      丈的找被告理論，並要求負責處理，怎麼可能會自己跑去
      找約定專用的會議紀錄，顯見，原告等早就知道系爭房屋
      有增建，所以，在接獲拆除增建部分之通知時，才自行尋
      求解除方案看看有無約定為專用之會議記錄。
（二）系爭房屋之買賣，原告均有親自到現場看屋，而且，簽約
      過程也都有委託代書辦理簽約，被告不僅有告訴增建事實
      ，而且有關買賣契約內之權狀面積、附屬建物之面積均有
      逐一記載，並無任何隱匿，故絕無原告所主張「施用詐術
      」之情事。
（三）原告庚○○並無解除契約之權利。
    １按本件為中古屋買賣，對於屋況如何，買方必然會至現場
      察看，對於房屋現況與不動產謄本內所記載之各項建物內
      部坪數均可詳細加以比對，且依不動產交易慣例，對於增
      建部分，賣方並不負瑕疵擔保責任，此亦有兩造契約第四
      條第三項規定「買賣標的物如有未依法申請或與現行法令
      不合之增建、加蓋部分係屬違建，乙方不得據此主張瑕疵
      擔保或損害賠償」。是以，兩造契約已經就增建部分排除
      瑕疵擔保之範圍，則原告庚○○又以此主張瑕疵擔保責任
      請求解除契約云云，自屬不當。
    ２本件原告庚○○明知系爭附屬建物部分有增建之事實，卻
      又主張瑕疵擔保，依上開台灣高等法院實務見解，認為除
      非賣方有就該增建部分「保證」不會被拆除，否則，買方
      自不得主張解除契約。
《備位之訴部分》
（一）被告對原告庚○○並無民法第226條第2項或第227條債務
      不履行之情形。
    １本件兩造於不動產買賣契約書所約定移轉之不動產權利標
      的，業經兩造確認簽約，不論是標的面積及所座落之位置
      ，均經原告確認無誤，被告也經由代書之辦理如實地將產
      權移轉登記與原告，故本件從買賣契約之內容及移轉後之
      產權內容而言，並無任何給付不能之情事。
    ２次查，依照最高法院77年度第7次民事庭會議決議(一)見解
      ，民法第227條不完全給付之適用範圍，乃是指契約成立
      後始發生之瑕疵進而影響到是否依債之本旨而為給付之情
      形，方有適用。然查，本件有關增建之事實，乃是在契約
      成立前已經具體存在，並可以查考，誠非民法第227條之
      適用範圍，故原告庚○○主張227條之債務不履行云云，
      當無理由。
    ３被告己○○對於原告庚○○並無侵害其財產權之侵權責任
      （民法第184條第1項）。查兩造是屬於不動產買賣契約關
      係，誠與侵權行為無關。又民法第184條所指之權利雖包
      含財產權，但被告並無損害原告庚○○之財產權之客觀事
      實（原告亦未具體舉證哪一特定財產客體遭到侵權），故
      其主張當無理由。
貳、就原告甲○○部分：
（一）關於原告甲○○主張有漏水之事實乙節，被告予以否認，
      且原告迄今未能舉證該漏水事實與被告之契約責任有何關
      連性，故其主張當無理由。
（二）原告甲○○於購買系爭房地時，業已知悉系爭房地有增建
      之事實，詳細說明如下：
    １原告甲○○是透過其擔任房屋仲介的友人經由調取該系爭
      中華東路二段193號3樓的不動產謄本，找到所有權人即被
      告之住址。恰巧原告甲○○與被告均同住在永康市的熱帶
      嶼大樓社區內，於是原告甲○○即依此資訊與被告取得聯
      絡，被告均有告知該屋經過鄉城建設公司增建作為辦公室
      使用以及管理費僅需繳付主建物部分之坪數，至於，將露
      台及陽台等增建為室內空間之坪數則不需繳交管理費等屋
      況及社區情形。在原告甲○○仔細看過成屋現況與不動產
      謄本等相關資料後，兩造才進行簽約手續，被告還記得簽
      約時，原告甲○○帶著母親與家人一同來簽約，其母親還
      說其本身在屏東以前是從事土地及房屋的買賣仲介。查原
      告甲○○既然透過不動產謄本上有關所有權人地址之記載
      ，主動找到被告，顯見原告甲○○本身具有不動產之專業
      或有不動產專業人士之協助，是以，對於屋況與不動產謄
      本上記載之差異，當然可以清楚掌握，特別是被告已經事
      先告知該建物最早是鄉城建設公司一開始就增建為辦公室
      等情形，原告甲○○必然對於系爭建物確實有增建部分乙
      節有充分的認知，而無從委為不知。
    ２依兩造間不動產買賣契約書第一頁中有清楚記載主建物層
      數第三層、面積56.61㎡，雨遮面積40.51㎡；附屬建物陽
      台面積13.9㎡、露台面積83.80㎡。合計主建物面積為97.
      12㎡，附屬建物面積為97.7㎡，總計為194.82㎡。該契約
      書第一頁很清楚地記載建物各使用面積，尤其是連附屬建
      物面積都大到97.7㎡，所以，原告當已清楚知道系爭建物
      確實有增建部分。特別是，原告甲○○一開始就懂得調閱
      系爭不動產之電子登記謄本進行查對系爭建物之各項用途
      坪數，顯見其對系爭建物有增建之事實，實難委為不知。
    ３證人丑○○亦證稱會針對權狀所顯示的狀況跟當事人作說
      明，也會告知雨遮、陽台、露台面積各多少，原告甲○○
      也於鈞院訊問下答稱「我們有核對過所有權狀上面的數字
      與契約書上面的數字是相符的」，足證原告甲○○也知道
      其所購買之建物中有包含附屬建物之增建部分，且原告甲○○也是有多次前往現場看屋，必然知悉房屋有增建之事
      實。
    ４系爭建物主建物及附屬建物面積即已經高達194.82㎡，大
      約是58坪，加計百分之參拾的公設之後，理應至少繳交約
      3750元以上之管理費，被告均有告知原告甲○○之所以僅
      要繳交約1500元的管理費，其原因就是雨遮及露台部分面
      積雖有達124.31㎡，但可以不用計入管理費之面積計算。
      而原告甲○○之後也是依照被告所告知之原因及管理費數
      額繳交管理費。換言之，光是從管理費之繳交乙情，原告
      甲○○早已經知道其雖然使用室內面積約達58坪的面積，
      但是，僅需繳交包含公設約30坪之管理費，其原因就是有
      部分增建而不需繳交管理費。
    ５原告甲○○主張其在96年4月12日接獲台南市政府通知要
      求其於一個月內將由露台及涼亭所改建的室內空間，恢復
      原狀，原告甲○○始知系爭建物有增建，隨時有遭拆除之
      危險云云，然查，早在95年12月12日原告甲○○就收到來
      自社區管理委員會之通知，表示原告甲○○應該將露台等
      增建為室內空間之部分，恢復原狀，而原告收受該文件後
      ，並未對被告表示任何不妥，足見其於購買時早已明知該
      建物確實有增建，而因社區管理委員會之通知並不具強制
      力，所以，原告甲○○對該管委會之通知才覺得不痛不癢
      沒有關係。是以，其主張是在96年4月12日接獲台南市政
      府通知後才知道系爭建物有增建部分云云，誠與事實不符
      。
    ６原告甲○○於之後所提出之書狀中，雖不否認早於95年12
      月間即接獲增建部分拆除之通知，但卻辯稱因為之後有找
      到管委會針對鄉城建設公司有約定專用之會議記錄云云，
      然查，倘若原告真的完全不知道系爭房屋有增建之事實，
      則依一般常情，在接獲拆除違建之通知時，應該會火冒三
      丈的找被告理論，並要求負責處理，怎麼可能會自己跑去
      找約定專用的會議紀錄，顯見，原告等早就知道系爭房屋
      有增建，所以，在接獲拆除增建部分之通知時，才自行尋
      求解除方案看看有無約定為專用之會議記錄。
    ７本件為中古屋買賣，對於屋況如何，買方必然會至現場察
      看，對於房屋現況與不動產謄本內所記載之各項建物內部
      坪數均可詳細加以比對，且依不動產交易慣例，對於增建
      部分，賣方並不負瑕疵擔保責任，此亦有兩造契約第四條
      第三項規定「買賣標的物如有未依法申請或與現行法令不
      合之增建、加蓋部分係屬違建，乙方不得據此主張瑕疵擔
      保或損害賠償」。是以，兩造契約已經就增建部分排除瑕
      疵擔保之範圍，則原告甲○○又以此主張瑕疵或不完全給
      付云云，自無理由。
（三）被告對原告甲○○並無民法第226條第2項或第227條債務
      不履行之情形。
    １本件兩造於不動產買賣契約書所約定移轉之不動產權利標
      的，業經兩造確認簽約，不論是標的面積或是所座落之位
      置，均經原告確認無誤，被告也經由代書之辦理如實地將
      產權移轉登記與原告，故本件從買賣契約之內容及移轉後
      之產權內容而言，並無任何給付不能之情事。
    ２次查，依照最高法院77年度第7次民事庭會議決議(一)見解
      ，民法第227條不完全給付之適用範圍，乃是指契約成立
      後始發生之瑕疵進而影響到是否依債之本旨而為給付之情
      形，方有適用。然查，本件有關增建之事實，乃是在契約
      成立前已經具體存在，並可以查考，誠非民法第227條之
      適用範圍，故原告甲○○主張227條之債務不履行云云，
      當無理由。
參、就原告丙○○部分：
（一）原告丙○○於購買系爭房地時，業已知悉系爭房地有增建
      之事實，詳細說明如下：
    １系爭建物有增建之事實，被告有告知房仲業者，並無隱匿
      未告知之情形。有關原告丙○○所購得系爭建物，係向南
      北房屋小東加盟店所購買，被告有將增建部分清楚告知房
      仲業者，並無隱匿未告知之情形。
    ２再者，在由南北房屋所協助簽立之不動產買賣契約書第一
      頁中有清楚記載主建物層數第三層、面積56.61㎡，雨遮
      面積40.51㎡；附屬建物陽台面積13.99㎡、露台面積83.8
      0㎡。合計主建物面積為97.12㎡，附屬建物面積為97.79
      ㎡，總計為194.91㎡。該契約書第一頁很清楚地記載建物
      各使用面積，尤其是連附屬建物面積都大到97.79㎡，所
      以，原告當已清楚知道系爭建物確實有增建部分。而且簽
      約當日原告丙○○還帶著朋友到場，二人均針對被告所提
      出之權狀與電子謄本等有關資料進行詳細之比對與詢問，
      確認坪數與用途問題，原告丙○○誠無任何藉口主張不知
      道系爭建物確實有部分增建之事實。
    ３依照證人子○○97.7.16於鈞院作證之證詞可知，其本身
      有蓋過房子，且當日確實有仔細地為丙○○計算權狀面積
      ，而且，對於「管理費」的優惠有諸多討論，而且證人還
      記得管理費只有1500元，顯見原告丙○○明知本身權狀面
      積高達58坪（不含共同部分），怎可能只有繳30坪的管理
      費，所以，丙○○在看過現場房屋後，知悉系爭房屋有增
      建，同時又為了繼續享受管理費之優惠，所以，才會在簽
      約過程中特別提出討論並註記。再參以被告辰○○陳稱「
      證人子○○是陪同原告丙○○簽約，證人計算面積後，有
      質疑為何附屬建物比主建物大，丙○○回答他說是增建的
      部分，丙○○只有擔心增建部分被追繳管理費，對增建部
      分並無意見」，亦可佐證原告丙○○確實特別在意管理費
      ，而之所以在意管理費之前提因素，正是因為知道有面積
      不小的增建坪數，所以，才會擔心管理費會增加。綜上說
      明各點，即可證明原告丙○○確實知道系爭房屋有增建之
      事實。
    ４系爭建物主建物及附屬建物面積即已經高達194.91㎡，大
      約是58坪，若再加計約30％的公設面積，理應至少繳交約
      3750元以上之管理費，被告均有告知仲介業者以及原告丙○○之所以僅要繳交約1500元的管理費，其原因就是雨遮
      及露台部分面積雖有達124.31㎡，但可以不用計入管理費
      之面積計算。而原告丙○○之後也是依照被告所告知之原
      因及管理費數額繳交管理費。換言之，光是從管理費之繳
      交乙情，原告丙○○早已經知道其雖然使用室內面積約達
      58坪的面積，但是，只需繳交包含公設僅約30坪之管理費
      ，其原因就是有部分增建而不需繳交管理費。
    ５原告丙○○主張其在96年4月12日接獲台南市政府通知要
      求其於一個月內將由露台及涼亭所改建的室內空間，恢復
      原狀，原告丙○○始知系爭建物有增建，隨時有遭拆除之
      危險云云，然查，早在95年12月12日原告丙○○就收到來
      自社區管理委員會之通知，表示原告丙○○應該將露台等
      增建為室內空間之部分，恢復原狀，而原告收受該文件後
      ，並未對被告表示任何不妥，足見其於購買時早已明知該
      建物確實有增建，而因社區管理委員會之通知並不具強制
      力，所以，原告丙○○對該管委會之通知才覺得不痛不癢
      沒有關係。是以，其主張是在96年4月12日接獲台南市政
      府通知後才知道系爭建物有增建部分云云，誠與事實不符
      。
    ６原告丙○○於之後所提出之書狀中，雖不否認早於95年12
      月間即接獲增建部分拆除之通知，但卻辯稱因為之後有找
      到管委會針對鄉城建設公司有約定專用之會議記錄云云，
      然查，倘若原告真的完全不知道系爭房屋有增建之事實，
      則依一般常情，在接獲拆除違建之通知時，應該會火冒三
      丈的找被告理論，並要求負責處理，怎麼可能會自己跑去
      找約定專用的會議紀錄，顯見，原告等早就知道系爭房屋
      有增建，所以，在接獲拆除增建部分之通知時，才自行尋
      求解除方案看看有無約定為專用之會議記錄。
    ７本件為中古屋買賣，對於屋況如何，買方必然會至現場察
      看，對於房屋現況與不動產謄本內所記載之各項建物內部
      坪數均可詳細加以比對，且依不動產交易慣例，對於增建
      部分，賣方並不負瑕疵擔保責任，此亦有兩造契約第四條
      第三項規定「買賣標的物如有未依法申請或與現行法令不
      合之增建、加蓋部分係屬違建，乙方不得據此主張瑕疵擔
      保或損害賠償」。是以，兩造契約已經就增建部分排除瑕
      疵擔保之範圍，則原告丙○○又以此主張瑕疵或不完全給
      付云云，自無理由。
（二）被告對原告丙○○並無民法第226條第2項或第227條債務
      不履行之情形。
    １本件兩造於不動產買賣契約書所約定移轉之不動產權利標
      的，業經兩造確認簽約，不論是標的面積及所座落之位置
      ，均經原告確認無誤，原告甚至請來具有不動產專業知識
      的朋友一同確認坪數是否足夠，被告也經由代書之辦理如
      實地將產權移轉登記與原告，故本件從買賣契約之內容及
      移轉後之產權內容而言，並無任何給付不能之情事。
    ２次查，依照最高法院77年度第7次民事庭會議決議(二)見解
      ，民法第227條不完全給付之適用範圍，乃是指契約成立
      後始發生之瑕疵進而影響到是否依債之本旨而為給付之情
      形，方有適用。然查，本件有關增建之事實，乃是在契約
      成立前已經具體存在，並可以查考，誠非民法第227條之
      適用範圍，故原告甲○○主張227條之債務不履行云云，
      當無理由。
肆、就原告巳○○部分：
（一）原告巳○○於購買系爭房地時，業已知悉系爭房地有增建
      之事實，詳細說明如下：
    １被告在不動產標的現況說明書有清楚填載系爭建物有增建
      建物（並有標示增建位置是在露台），並無隱匿未告知之
      情形。本件系爭台南市○○○路○段197號3樓之8的建物
      ，係交由東森房屋加盟店即東麟房屋仲介有限公司所銷售
      ，被告有清楚填載不動產標的現況說明書，表示此建物有
      增建（包括未登記之改建、增建、加建、違建部分）部分
      ，此有不動產標的現況說明書可資為證，並無隱匿未告知
      之情形。且原告巳○○對上開資料亦有簽名確認，故其臨
      訟時委稱均不知情云云，自無理由。
    ２再者，在由地政士林淑育及不動產經紀人辛○○所協助簽
      立之不動產買賣契約書第一頁中有清楚記載主建物層數第
      三層、面積56.61㎡，雨遮面積40.51㎡；附屬建物陽台面
      積13.99㎡、露台面積39.56㎡。合計主建物面積為97.12
      ㎡，附屬建物面積為53.55㎡，總計為150.67㎡。該契約
      書第一頁很清楚地記載建物各使用面積，尤其是連附屬建
      物面積都大到53.55㎡，所以，原告當已清楚知道系爭建
      物確實有增建部分。
    ３被告在前開不動產標的現況說明書即填載「管理費」僅有
      1500元，又該社區管理費每坪為50元（含公設），而系爭
      建物主建物及附屬建物面積即已經高達150.67㎡，大約是
      45坪，若再加計約30％的公設面積，理應至少繳交2990
      元以上之管理費，被告均有告知仲介業者以及原告巳○○
      之所以僅要繳交1500元的管理費，其原因就是雨遮與露台
      部分面積雖有達約80㎡，但可以不用計入管理費之面積計
      算，只有計算第三層室內面積56.61㎡、陽台及公設部分
      。而原告巳○○之後也是依照被告所告知之原因及管理費
      數額繳交管理費。換言之，光是從管理費之繳交乙情，原
      告早已經知道其雖然使用室內面積約達45坪的面積，但是
      ，僅需繳交含公設僅約30坪之管理費，其原因就是有部分
      增建而不需繳交管理費。
    ４原告巳○○主張其在96年4月12日接獲台南市政府通知要
      求其於一個月內將由露台及涼亭所改建的室內空間，恢復
      原狀，原告巳○○始知系爭建物有增建，隨時有遭拆除之
      危險云云，然查，早在95年12月12日原告就收到來自社區
      管理委員會之通知，表示原告應該將露台等增建為室內空
      間之部分，恢復原狀，而原告收受該文件後，並未對被告
      表示任何不妥，足見其早已明知該建物確實有增建，而因
      社區管理委員會之通知並不具強制力，所以，原告巳○○
      對該管委會之通知才覺得不痛不癢沒有關係。是以，其主
      張是在96年4月12日接獲台南市政府通知後才知道系爭建
      物有增建部分云云，誠與事實不符。
（二）被告對原告巳○○並無民法第226條第2項或第227條債務
      不履行之情形。
    １本件兩造於不動產買賣契約書所約定移轉之不動產權利標
      的，業經兩造確認簽約，不論是標的面積或是所座落之位
      置，均經原告確認無誤，被告也經由代書之辦理如實地將
      產權移轉登記與原告，故本件從買賣契約之內容及移轉後
      之產權內容而言，並無任何給付不能之情事。
    ２次查，依照最高法院77年度第7次民事庭會議決議(一)見解
      民法第227條不完全給付之適用範圍，乃是指契約成立後
      始發生之瑕疵進而影響到是否依債之本旨而為給付之情形
      ，方有適用。然查，本件有關增建之事實，乃是在契約成
      立前已經具體存在，並可以查考，誠非民法第227條之適
      用範圍，故原告巳○○主張227條之債務不履行云云，當
      無理由。
伍、末查，損害賠償之債，以實際上受有損害為成立要件，倘無
    損害，即不發生賠償問題。本件原告明知所購買之房屋屬有
    增建之建物，並以低於市價之價格購得，現因管理委員會表
    示有拆除之通知，故乃起訴請求損害賠償云云，唯查，自96
    年迄今長達2年的時間，原告所購買之系爭房屋均仍是安然
    無恙，並無任何拆除之情形，故其主張受有損失，請求損失
    賠償云云，當無理由等語資為抗辯。並聲明：１原告之訴及
    假執行之聲請均駁回。２如受不利判決，願供擔保請准免假
    執行。
三、被告南北公司、德宏公司及辰○○則以：
（一）原告丙○○雖稱伊於95年6月22日購屋之初，被告己○○
      刻意隱瞞系爭建物有部分係以雨遮、露台改建等情云云。
      然查，原告丙○○早在95年5月25日即前往系爭房屋現場
      參觀，並於現場看屋時巧遇被告己○○。斯時被告己○○
      及居間仲介之辰○○等人，除陪同原告參觀該系爭不動產
      外，並已告知該房屋有部分室內空間係以雨遮、露台改建
      等情，原告丙○○於當時甚至主動詢問被告己○○有關增
      建部分之建材及管線路之問題。此外，自95年5月25日原
      告初次前往現場參觀系爭房屋時起，迄買賣雙方於95年6
      月22日簽約止，被告辰○○至少陪同原告前往系爭房屋現
      場參觀察看三次以上。是原告於95年5月25日初次前往系
      爭建物參觀時，即已獲告知該不動產有部分室內空間係以
      雨遮、露台改建等情，且於簽訂買賣合約書前多次前往現
      場察看，其陳稱伊就增建改建乙事不知情，是被告等刻意
      隱瞞云云，顯與常情有違，無足採信。
（二）另查，本件原告於前往實地參觀系爭房屋，並決定購買後
      ，買賣雙方約定於95年6月22日於台南市○○路289-1號（
      即被告「德宏公司」處）簽約，並委由「正大地政士事務
      所」之代書丁○○辦理所有權移轉登記事宜。而雙方於簽
      約時，尚曾就增建改建部分特別再提出並加以討論，是原
      告既早於簽約前即已知悉系爭房屋增建改建等情，並於簽
      約時就該部分復特別提出充分討論。則原告所稱：96年4
      月12日接獲台南市政府函，經請教專業人士及『詢問該大
      樓之管理委員』始知悉云云，顯係為規避瑕疵擔保請求之
      六個月期間所為之不實陳述，難予憑採。
（三）又依原告等人起訴狀所載，原告等四人分別於95年4月至9
      月間向被告己○○購買房屋，且所購買房屋之室內空間均
      有將近一半以上之空間為改建增建，而渠等於買賣契約亦
      均已明載建物登記之實際面積，乃原告等四人於簽約時，
      對於所買受房屋之室內空間，與買賣契約及建物謄本所載
      明顯不相符，且幾乎有一倍以上之差距等情，四人均未予
      察覺，顯已違反常情；而原告等四人於遷入房屋後，亦始
      終就此毫無知覺，且四人均遲至96年4月12日收受台南市
      政府來函後，經由『專業人士及管理委員會』告知後，始
      行知悉。其間距離渠等買受房屋，有將近一年之時間，且
      多亦以房屋向銀行抵押貸款，渠等四人絲毫未察覺房屋室
      內空間較諸建物謄本所載大了一倍以上乙情，更令人難以
      置信。
（四）綜上所述，原告於95年5月25日初次前往系爭房屋參觀時
      ，被告己○○及居間仲介之辰○○等人，除陪同原告參觀
      該系爭不動產外，並已告知該不動產部分之室內空間係改
      建等情；且雙方於簽約時，亦曾特別就增建改建部分提出
      並加以討論，足見原告於買賣契約成立時，即已知悉系爭
      房屋部分之室內空間係增建改建等情。原告起訴狀所稱：
      96年4月12日接獲台南市政府函，經請教專業人士及『詢
      問該大樓之管理委員』始知悉云云，顯屬不實而無足採信
      ！
（五）按不動產說明書之功能，在於讓購屋人可以迅速地了解房
      屋的狀況，不致因接收到錯誤的訊息而下錯誤的判斷。又
      原告於95年5月25日初次前往系爭房屋參觀時，被告己○○及居間仲介之辰○○等人，除陪同原告參觀該系爭不動
      產外，並已告知該不動產部分之室內空間係改建等情；且
      雙方於簽約時，亦曾特別就增建改建部分提出並加以討論
      ，足見原告於買賣契約成立時，即已知悉系爭房屋部分之
      室內空間係增建改建等情，均已如前述。則縱於買賣過程
      中未出具『不動產說明書』予原告審閱，惟原告既業經由
      己○○及辰○○等人明確告知房屋現況，且亦經原告慎思
      熟慮後決定買受，原告縱未審閱『不動產說明書』，亦不
      影響其判斷。是原告以未審閱不動產說明書為據，主張給
      付云云，亦難謂有理由。
（六）復觀諸卷附原告與被告己○○所簽定之不動產買賣契約書
      第七條第五款之約定：「經乙方（己○○）簽章之『不動
      產說明書』為本買賣契約之一部分，甲方（丙○○）已審
      閱明瞭其內容，並於『不動產說明書』上簽章」。據此，
      買賣契約書上既有交付『不動產說明書』予原告審閱之約
      定記載，今被告等未交付『不動產說明書』予原告審閱，
      而原告竟未就此提出任何質疑，更可佐證原告於購屋時即
      對系爭房屋之現況，包括系爭房屋之增建改建之情形，已
      充分瞭解知悉。則縱未提供『不動產說明書』予原告審閱
      ，於原告購屋之判斷與決定，並無影響。
（七）此外，本件房屋買賣係特定成屋買賣之交易，且於交易之
      初原告業經被告己○○及居間仲介之辰○○等人告知該不
      動產部分之室內空間係改建等情；又雙方於95年6月22日
      簽約時，尚特別就增建改建部分提出並加以討論，足見原
      告於買賣契約成立時，即已知悉系爭房屋部分之室內空間
      係增建改建等情。今原告於知悉瑕疵後復決定買受系爭房
      屋，則兩造當事人買賣之合意即為該系爭房屋之現況。從
      而系爭房屋縱有部分室內空間係增建改建，亦是當事人間
      買賣真意，縱買受人於買受後因該瑕疵而遭受不利益，惟
      既屬買受人於買受時所得評估及預見，要無於買賣契約後
      依一己之意而認屬「瑕疵」或「損害」之理。從而，原告
      既不因買受系爭房屋而受有損害，豈得據此請求被告給付
      ！
（八）綜上所述，本件被告雖未出具『不動產說明書』於原告，
      惟原告既業於簽約前已由被告己○○及辰○○等人明確告
      知房屋現況，並經原告多次現場實地參觀察看，且亦經原
      告慎思熟慮後決定買受，對於原告買受系爭房屋之判斷，
      根本不生影響；復觀諸原告對於未交付『不動產說明書』
      供伊審閱乙節未曾有任何異議或質疑，卻仍於系爭買賣契
      約簽章，益徵原告於簽約時，對於房屋現況已充分瞭解；
      又原告於買受系爭房屋前對於違建部分既已知情，並決定
      買受，則兩造買賣之合意即為該系爭房屋之現況。從而，
      系爭房屋縱有部分室內空間係增建改建，亦是當事人間買
      賣真意，縱買受人於買受後因該瑕疵而遭受不利益，亦非
      屬「瑕疵」或「損害」。從而，據此請求被告給付，亦屬
      於法不合。
（九）按所謂物之瑕疵，指存在於物之缺點而言。凡依通常交易
      觀念，或依當事人之意思，認為物應具之價值、效用或品
      質，而不具備者，即為物有瑕疵，且不以物質上應具備者
      為限。若出賣特定物其所含數量短少，足使物之價值、效
      用或品質有所欠缺者，亦屬之。故於特定成屋買賣之交易
      ，當事人間對該交易標的物現場狀況若已明確表示室內空
      間部分係有增建改建之未辦保存登記之情形，並經買受人
      瞭解知悉後決定買受，則兩造當事人買賣之合意即為該成
      屋之現況。從而參照上開說明，買賣標的物之房屋縱有部
      分室內空間係增建改建，亦是當事人間買賣真意，要無認
      屬「瑕疵」之理，更非所謂「物之瑕疵」。縱買受人於買
      受後因該瑕疵而遭受不利益，惟既屬買受人於買受時所得
      評估及預見，自不得因此主張損害或請求給付。
（十）按買受人於契約成立時，知其物有民法第354條第一項所
      稱之瑕疵者，出賣人不負擔保之責，民法第355條第一項
      定有明文。本件原告早於95年5月25日前往系爭房屋參觀
      時，即已由被告己○○及居間仲介之辰○○等人告知該不
      動產有部分房間係以雨遮、露台改建等情；雙方於簽約時
      ，更特別就增建部分提出並加以討論，均已如前述。足證
      原告於買賣契約成立時，早已知悉系爭房屋有部分房間係
      以雨遮、露台改建等瑕疵存在，且亦經原告慎思熟慮後，
      始行決定買受及簽約。是揆諸上開民法第355條第一項之
      規定，被告等人即不負擔保之責。是原告起訴請求被告等
      人負瑕疵擔保責任云云，乃屬於法無據。
（十一）另原告雖援引民法第567條之規定，主張被告「德宏公
        司」違反上開民法第567條之規定，未盡調查及據實告
        知之義務，因訴請被告「德宏公司」給付云云。惟原告
        所陳伊於買賣契約成立之初受被告己○○隱瞞系爭房屋
        有改建增建乙情，遲至96年4月12日收受台南市政府來
        函後，經由『專業人士及管理委員會』告知後，始行知
        悉云云，乃屬虛偽不實，實則原告於買受房屋之初即已
        由被告己○○及居間仲介即被告「德宏公司」職員辰○○等人告知該不動產有部分房間係以雨遮、露台改建等
        情，均已如前述，是被告「德宏公司」既已盡其調查及
        據實告知之義務，自無違法可言。原告援引民法第567
        條之規定為據，請求被告「德宏公司」給付云云，於法
        自屬不合。
（十二）又原告復依表見代理及不完全給付之法律關係，請求被
        告「南北不動產公司」給付云云。惟依卷附德宏公司與
        「南北不動產公司」所簽定之「南北不動產商標授權合
        約書」第四條之約定：「乙方（德宏公司）應於成立聯
        盟店…。乙方應依法經營並自負一切行為之法律責任」
        ，是德宏公司抑或辰○○等人所為，根本與「南北不動
        產公司」無關。更何況被告「德宏公司」經紀員辰○○
        等人，於本件買賣契約中已盡其調查及告知之義務，且
        原告於買受系爭房屋之初即已知悉瑕疵存在等情，均已
        如前述。是被告「德宏公司」抑或辰○○等人並無任何
        違法或疏失可言。從而，原告依表見代理及不完全給付
        之法律關係，請求被告「南北不動產公司」給付云云，
        顯難謂於法有據。
（十三）按以給付特定物為標的者，出賣人就其交付之買賣標的
        物有應負擔保責任之瑕疵，須其瑕疵係於契約成立後始
        發生，且因可歸責於出賣人之事由所致者，則出賣人除
        負物之瑕疵擔保責任外，固應同時構成不完全給付之債
        務不履行責任。茍於契約成立時，瑕疵即已存在，出賣
        人倘以現狀交付之，即屬依債務本旨而為給付，尚不構
        成不完全給付，斯時，買受人僅得依物之瑕疵擔保對出
        賣人有所請求（最高法院七十七年四月十九日七十七年
        度第七次民事庭會議決議（一）意旨參照）。據上，本
        件系爭房屋買賣，既屬特定物買賣，且依原告起訴狀之
        主張，該房屋之瑕疵早於買賣契約成立時即已存在，則
        揆諸上開之說明，原告僅得依物之瑕疵擔保之規定請求
        ，尚不得主張不完全給付。是原告依第227條不完全給
        付之規定請求給付，乃屬於法不合。
（十四）而原告雖另依第226條之規定請求給付云云，然本件房
        屋買賣之交易，被告己○○、辰○○等人對該交易標的
        物現場狀況已明確表示室內空間部分係有增建改建之未
        辦保存登記之情形，並經買受人瞭解知悉後決定買受，
        則兩造當事人買賣之合意即為該成屋之現況。從而買賣
        標的物之房屋縱有部分室內空間係增建改建，亦是當事
        人間買賣真意。自無所謂債務不履行抑或不完全給付可
        言。原告泛依民法第227條、第226條第一項之規定，請
        求被告等給付云云，均屬於法不合。
（十五）退而言之，縱原告得依物之瑕疵擔保請求，惟按「買受
        人因物有瑕疵，而得解除契約或請求減少價金者，其解
        除權或請求權，於買受人依第三百五十六條規定為通知
        後六個月間不行使或自物之交付時起經過五年而消滅」
        ，民法第365條第一項定有明文。且「民法所定之消滅
        時效，僅以請求權為其客體，故就形成權所定之存續期
        間，並無時效之性質。契約解除權為形成權之一種，民
        法第三百六十五條第一項所定六個月之解除權存續期間
        ，自屬無時效性質之法定期間」，亦有最高法院22年上
        字第716號判例足資參照。據此，原告早於買賣之初即
        已知悉系爭買賣標的有上開瑕疵存在等情，已如前述。
        而原告又遲至96年6月12 日始起訴請求，則揆諸上開之
        說明，其起訴請求亦顯逾上開六個月之除斥期間，其主
        張給付亦顯難謂合法等語資為抗辯。並聲明：１原告丙○○之訴及假執行之聲請均駁回。２如受不利益之判決
        ，願供擔保請准免假執行。
四、被告東森公司、東麟公司及午○○則以：
（一）被告東麟公司之主要業係從事不動產之仲介業務，所謂之
      仲介業務，依不動產經紀業管理條例第四條第五款之規定
      係指: 「從事不動產買賣、互易、租賃之居間或代理業務
      。」本件原告係經由被告東麟公司之居間仲介而購買坐落
      台南市○區○○○路二段197號三樓之八系爭房地，故兩
      造問之法律關係，當屬居間無誤。按居間者，乃當事人約
      定一方為他方報告訂約之機會，或為訂約之媒介，他方給
      付報酬之契約。給付報酬者，謂之委託人，此項契約，為
      特別契約。自其所服勞務之性質言之與委任契約異，委任
      事務之處理必須為法律行為，而居間則僅報告訂約機會或
      為訂約之媒介；又處理事務，至事務之種類如何，法無限
      制; 且委任原則上為無償，例外始為有償。民法第五百二
      十九條之規定: 「關於勞務給付之契約，不屬於法律所訂
      其他契約之種類者，適用委任之規定。」當指未於法律明
      定之其他具有勞務性質之法律關係始克當之，居間雖亦具
      有服勞務之性質，但既已於民法債篇中明定，自無適用委
      任規定之餘地。居間之性質與委任並不相同，原告以民法
      第五百四十四條關於委任之規定請求損害賠償，當於法無
      據。
（二）依民法第五百六十七條現定，被告東麟公司對於訂約之事
      項就其所知據實報告，不得有隱匿欺騙之情事，即符合法
      律之規範。被告東麟公司於九十五年八月間受被告己○○
      委託銷售系爭房地時，業已要求被告己○○就買賣標的物
      之各種狀況予以說明，並於不動產標的物現況說明書內勾
      選，並要求被告己○○簽名以擔保內容之正確性，而本件
      被告己○○於前揭標的物現況說明書就第二十一項「是否
      有改建、違建、禁建或糾紛之情事」選項中勾選「是」，
      且另於露台部份特別加註，被告東麟公司亦將相關內容納
      入不動產說明書中交由原告審閱後簽名，故被告東麟公司
      已善盡調查及據實告知義務，並無不完全給付之情事，原
      告稱其完全不知情，顯與事實相違，且原告向被告東麟房
      屋購屋前表示已經另一被告德宏公司帶看介紹過此屋，但
      因該公司業務人員態度不佳，故僅希望由被告東麟公司代
      為向被告己○○議價，由此可見，原告委請被告東麟公司
      之目的係在於議價，與一般居間仲介過程相異，所幸，被
      告東麟房屋仍本於遵守不動產經紀業相關規定，提供相關
      產權調查資訊予原告，是故本案系爭標的被告東麟公司居
      間過程並無瑕疵或缺失。
（三）惟原告多次於庭訊期間或書狀內表示，其旅居國外多年亦
      非專業人士，對於坪數之換算或空間大小並無概念，然據
      原告所提出之旅外資料，其係於二十餘歲方出國求學，以
      此推估，其在台灣已接受完整之教育，而台灣之數理教育
      ，對於坪數之換算於基礎之義務教育即已實施，原告所稱
      殊難想像；且本案增／違建範圍略近於權狀面積之二分之
      一如此懸殊之空間對比，無庸成人甚或房地產專業人士，
      一般之學子即有相關之認知，故原告所言顯為狡卸之詞。
（四）再者，原告多次否認其審閱過相關不動產說明書之附件，
      並推說係被告臨訟急做故於內文之格局部份尚書寫錯誤，
      依鈞院之開庭程序，我等自收受開庭通知起至開庭當日止
      ，至少有三週以上時間，若須臨訟而為，製作時間綽綽有
      餘，何須急做？而被告為求勝訴，焉有發生疏誤之可能，
      顯見本不動產說明書於與原告仲介當時即已提出向原告說
      明，而非事後補做，原告為求勝訴，竟可將其已審視過之
      資料全盤否認，令人無法茍同。
（五）原告巳○○與被告午○○接觸前，即已先自另一被告德宏
      不動產仲介經紀有限公司帶看介紹過此屋，但因該公司業
      務人員態度不佳，故希望由被告東麟公司代為向被告己○○議價，此於96年7月2日答辯〈一〉狀即已說明，原告起
      訴狀中第十五頁第七行亦自承『…從網路上看到南北房屋
      明德店在網路上登載之廣告，得知系爭門牌台南市○○○
      路○段197號3樓之8房屋欲出售，其室內有四個房間，空
      問寬敞…乃委託東麟公司代與屋主己○○議價並處理買賣
      相關事宜』，由此可確定三要件，首要，原告巳○○確實
      先為南北房屋帶看介紹，且對於該標的己為相當程度之了
      解，再者，其與南北房屋應有發生不悅情事，否則豈有捨
      南北房屋而就東麟公司之理，況且此時東麟公司並無該物
      件銷售中，最後，其委託東麟公司之主要目的不言可喻，
      其實就在於『議價』，何以見得? 一、被告東麟公司從未
      對外對該物件製作過廣告，原告巳○○若無從他處對該物
      件已相當程度了解，焉會直接委託被告東麟公司與被告己○○洽談房屋買賣事宜，二、自原告巳○○表示希望由被
      告東麟房屋向被告己○○洽談買賣到雙方簽約僅約一週時
      間，以巳○○稱其剛自國外返國，完全不懂房地產情況下
      ，焉有可能驟下近肆佰萬成交系爭標的，可見其對該物件
      已有充分之認識，故『議價』才是其委託被告東麟公司之
      主要目的；另，原告稱若僅為議價焉可能付被告東麟公司
      114,600元之報酬，此言差矣，不動產仲介過程中，難度
      最高就屬撮和買賣雙方之成交總價，若仲介公司可協助買
      方爭取減少數十萬之價金，買方支付足額之仲介服務報酬
      也就不足為奇，故原告巳○○以此為論理依據實屬牽強。
（六）被告東麟公司受原告巳○○委託後，立即與被告己○○聯
      繫，並與被告己○○先生簽立委託銷售契約書並交付『不
      動  產標的現況說明書』由其親簽，該項作業完成後，由
      被告東麟公司納入製作『不動產說明書』交原告審閱後簽
      名，原告巳○○稱被告東麟公司於調解委員會所言未注意
      被告己○○是否有傳真『不動產標的現況說明書』，故足
      證其未曾審閱，惟此時所指之『不動產標的現況說明書』
      係指他案而非指本案，原告刻意曲解、移花接木其心可議
      ；此外，原告另以『不動產說明書』無蓋印騎縫章且附件
      之售屋資料記載之格局資料有誤，主張係被告東麟公司事
      後臨訟急作，惟查，自被告東麟公司收受開庭通知迄鈞院
      開庭最少逾二週時間，依原告所言被告為專業公司，若確
      要事後補正相關資料，實僅一天已足，何須急就章? 亦焉
      有可能發生製作上之錯誤？原告之所以未發現上開錯誤，
      就在於其主要委託被告東麟公司之目的在於『議價』，所
      以對相關書面資料並未加以注意，但這絕不容原告以無騎
      縫章、格局製作錯誤為由，否認其知情之事實等語資抗辯
      ，並聲明：１原告之訴及假執行之聲請均駁回２訴訟費用
      由原告巳○○負擔。３如受不利判決，願供擔保，免假執
      行。
五、兩造不爭執事項：（本院卷二，第132、133頁、第230頁背
    面）
（一）原告庚○○與被告己○○於95年4月9日訂立不動產買賣契
      約，以420萬元向被告購買其坐落台南市○區○○○段459
      約，以420萬元向被告購買其坐落台南市○區○○○段459
      地號、門牌號碼為台南市○區○○○路2段193號3樓之8之
      房地，契約書第1條並載明建物面積（平方公尺）：三層
      56.61、雨遮40.51；附屬建物（平方公尺）：陽台13.99
      、露台39.56。
（二）原告甲○○與被告己○○於95年9月2日訂立不動產買賣契
      約，以462萬元向被告購買其坐落台南市○區○○○段459
      地號、門牌號碼為台南市○區○○○路2段193號3樓之房
      地，契約書第1條並載明建物面積（平方公尺）：三層56.
      61、雨遮40.51；附屬建物（平方公尺）：陽台13.9、露
      台83.8。
（三）原告丙○○經由被告南北不動產仲介經紀股份有限公司之
      小東加盟店即被告德宏不動產仲介經紀有限公司之經紀人
      即被告辰○○之仲介，與被告己○○於95年6月22日訂立
      不動產買賣契約，以428萬元向被告己○○購買其坐落台
      南市○區○○○段4 59地號、門牌號碼為台南市○區○○○路2段197號3樓之房地，契約書第1條並載明建物面積（
      平方公尺）：三層56.61、雨遮40.51；附屬建物（平方公
      尺）：陽台13.9、露台83. 8。
（四）原告巳○○經由被告東森建業不動產仲介經紀股份有限公
      司之台南小東加盟店即被告東麟房屋仲介有限公司之經紀
      人即被告午○○之仲介，與被告己○○於95年8月8日訂立
      不動產買賣契約，以382萬元向被告購買其坐落台南市○
      區○○○段459地號、門牌號碼為台南市○區○○○路2段
      197號3樓之8之房地，契約書第1條並載明建物面積（平方
      公尺）：三層56.61、雨遮40.51；附屬建物（平方公尺）
      ：陽台13.99、露台39.56。
（五）上開4筆房地均係被告己○○於94年5月2日經由本院93年
      度執字第22762號強制執行事件得標買受取得所有權。被
      告出售給原告四人時之內部格局如台南市東南地政事務所
      96年8月2日複丈成果圖附表二所示（本院卷一，第287 至
      290頁）。
（六）原告經臺南市政府96年4月12日南市工建字第09631026270
      號函通知，應將其所有房屋之露台與涼亭改建成室內空間
      部分回復原狀。
（七）本件在起訴前兩造曾至台南市東區調解委員會聲請調解，
      由調解委員卯○○負責調解，惟調解不成立。
（八）本件曾送請台灣省土木師公會鑑定原告所有系爭四建物若
      因係違建而遭拆除，其價值減少之程度。
（九）以上事實，有原告提出之買賣契約書四份、台南市政府函
      文一份、系爭土地暨建物謄本各四份、現場照片四幀、網
      路下載之廣告二份、南北房屋請款單一份、匯款單一份、
      被告午○○名片一份（本院卷一，第25頁至43頁；本院卷
      一，第56至77頁）及現場圖（本院卷一，第198頁）可證
      ，並據本院依職權履勘現場，製有勘驗筆錄可參，及據本
      院囑託台南市東南地政事務所測量員就原告所有系爭四房
      屋原有建物登記位置及現有使用狀況二種情形分別繪製複
      丈成果圖，有該所96年度11月14日東南地所測字第096001
      0721號函及所附複丈成果圖四紙可佐（本院卷一，287至
      290頁），且有證人卯○○證稱在卷（本院卷，第79頁）
      ，並有台灣省土木技師公會98年3月16日98省土字第1265
      號函及所附之鑑定報告可稽，復為兩造於言詞辯論時所不
      爭，應堪信為真實。
六、本件經協商並簡化爭點，確認兩造爭執事項如下：（本院卷
    二，第171至173頁）
壹、原告庚○○部分：
（一）先位之訴：
    1.原告庚○○於向被告己○○買受系爭房地時有其原建物登
      記專有部分與現使用情況（即附圖之附表一及附表二，本
      院卷，290頁）所示之差異，是否知情？
    2.被告己○○於本件買賣有無民法第92條施用詐術之情事?
    3.原告庚○○可否依民法第92條第1項、第359條之規定解除
      買賣契約?
（二）備位之訴：
    1.本件被告己○○有無給付不能或不完全給付之情事？原告
      庚○○是否得依民法第226條第2項及第227條之規定，請
      求被告己○○賠償二百九十九萬四千九百九十元之損害？
    2.被告己○○將系爭房地出售予原告庚○○是否不法侵害原
      告庚○○財產權之侵權行為？
貳、原告甲○○部分：
（一）原告甲○○所購買之系爭房地，是否有漏水之瑕疵？
（二）原告甲○○向被告己○○買受系爭房地時有其原建物 登
      記專有部分與現使用情況（即附圖之附表一及附表二，
      本院卷，289頁）所示之差異，是否知情？
（三）被告己○○出售上開房地是否為不完全給付？
（四）原告甲○○是否得依民法第226條第2項及第227條之規定
      ，請求被告己○○賠償一百萬元之損害？
、原告丙○○部分：
（一）原告丙○○向被告己○○買受系爭房地時有其原建物 登
      記專有部分與現使用情況（即附圖之附表一及附表二，
      本院卷，287頁）所示之差異，是否知情？
（二）被告己○○出售上開房地是否為不完全給付？
（三）原告丙○○是否得依民法第226條第2項及第227條之規定
      ，請求被告己○○賠償一百萬元之損害？
（四）被告德宏公司是否對系爭房屋有增建已善盡告知原告丙○○之義務？系爭房地出售時有其原建物登記專有部分與現
      使用情況所示之差異，德宏公司應否負給付不能或不完全
      給付之損害賠償責任？
（五）被告德宏公司之經紀人辰○○於本件不動產買賣過程中是
      否已將不動產說明書交付予原告丙○○？若未交付是否為
      民法第227條之不完全給付? 德宏公司與被告辰○○是否
      應依不動產經紀業管理條例第26條第2項之規定負連帶損
      害賠償責任？
（六）被告南北公司授權德宏公司使用其「南北房屋小東加盟店
      」之服務標章，於本件是否應負表見代理之責？原告得否
      依表見代理及不完全給付之法律關係請求被告南北公司負
      債務不履行之損害賠償之責？
肆、原告巳○○部分：
（一）原告巳○○向被告己○○買受系爭房地時有其原建物登記
      專有部分與現使用情況（即附圖之附表一及附表二，本院
      卷，288頁）所示之差異，是否知情？
（二）被告己○○出售上開房地是否為不完全給付？
（三）原告巳○○是否得依民法第226條第2項及第227條之規定
      ，請求被告己○○賠償一百萬元之損害？
（四）被告東麟公司是否對系爭房屋有增建已善盡告知原告巳○○之義務？系爭房地出售時有其原建物登記專有部分與現
      使用情況所示之差異，東麟公司應否負給付不能或不完全
      給付之損害賠償責任？
（五）被告東麟公司之經紀人午○○於本件不動產買賣過程中是
      否已將不動產說明書交付予原告巳○○？若未交付是否為
      民法第227條之不完全給付? 東麟公司與被告午○○是否
      應依不動產經紀業管理條例第26條第2項之規定負連帶損
      害賠償責任？
（六）被告東森公司授權東麟公司使用其「東森房屋台南小東加
      盟店」之服務標章，於本件是否應負表見代理之責？原告
      得否依表見代理及不完全給付之法律關係請求被告東森公
      司負債務不履行之損害賠償之責？
七、茲就上開兩造爭執事項，分述本院得心證理由如下：
壹、原告庚○○部分：
（一）先位之訴：
    １原告庚○○於向被告己○○買受系爭房地時有其原建物登
      記專有部分與現使用情況（即附圖之附表一及附表二，本
      院卷，290頁）所示之差異，是否知情？
    (1)被告己○○抗辯依照系爭房屋管理委員會之回函，原告庚○○的管理費只需繳納1529元，換言之，原告庚○○之建
      物坪數似僅有30餘坪，與其權狀登記有45坪差距甚大，原
      告庚○○已經繳納數月的管理費，不可能不知道其中問題
      之所在，故其稱完全不知道有違建，自與實情不符云云，
      固有鄉城陽光大廈管委員會97年2月1日97鄉城字第970005
      號函及所附之收費表為證（本院卷二，第21頁），然證人
      即理和管理公司主管寅○○證稱：「本件大樓是舊大樓，
      我們公司是95年2月1日接辦服務，我們是沿用鄉城建設召
      開所有權人會議標準、金額計算。」及「（兩造有無向你
      們談過管理費的收費標準？）印象中是沒有，都是沿用舊
      的標準。」等語（本院卷二，第88頁）、「（如果住戶沒
      有詢問是否會解釋坪數、金額？還是只告知繳納的總額？
      ）不會。只告知繳納的總額？」（本院卷二，第92頁），
      則原告庚○○所有之系爭房屋既係沿用前手鄉城建設召開
      所有權人會議標準、金額計算管理費，管理公司亦僅告知
      繳納之總金額，並未解釋坪數、金額，原告只是循往例標
      準繳費，其或不知所繳之管理費較其所有權狀登記45坪之
      標準為低，自不能推論原告庚○○知悉其建物上開增建情
      形。被告己○○抗辯原告庚○○因管理費只需繳納1,529
      元，故其必知系爭房屋有增建之情形云云，並無可採。
    (2)被告己○○另抗辯其一直認為原告庚○○所應繳納之管理
      費僅約1,542元左右，但在兩造不動產買賣契約完成後，
      經向管理員確認後卻發現該建物因原始的住戶繳款記錄記
      載有問題，造成原告庚○○所購買之建物必須繳納2,142
      元，必須多繳600元。被告己○○基於對原告庚○○之補
      償，因此承諾在原告庚○○每月清償其所簽立40張面額各
      一萬元之本票的期間內，該600元之管理費由被告林工原
      吸收承擔，原告庚○○每月僅需清償9,400元一節，縱令
      屬實，亦係被告己○○對原告庚○○系爭房屋管理費部分
      代為支付之約定，亦難因此謂其二人間之承諾與系爭建物
      有上開建物之增建有關，從而認定原告庚○○知悉系爭建
      物有增建之情形。
    (3)惟按原告庚○○與被告己○○所簽立之不動產買賣契約書
      第一頁第一條二建物標示，記載：建物門牌中華東路二段
      19 3號3樓之8，主建物層數第三層、面積56.61㎡，雨遮
      面積40.51㎡；附屬建物陽台面積13.99㎡、露台面積
      39.56㎡，有不動產買賣契約書可稽（本院卷一，第25頁
      ），原告庚○○既在該契約書上簽名，對於買賣契約書所
      記載該系爭建物各項面積：如雨遮面積為40.51㎡；附屬
      建物陽台面積為13.99㎡、露台面積之39.56㎡，當無不知
      之理。尤以系爭買賣契約書欄末即買方庚○○親筆簽名之
      上方，並明確書立「簽署本契約前，買、賣雙方已審閱契
      約書內容，並確實了解相關之權利義務。」等語（本院卷
      一，第27頁），原告對於契約上書立系爭建物之主附屬建
      物之配置情形，應有所悉。
    (4)次查，證人即代原告庚○○與被告己○○書寫系爭買賣契
      約書之土地代書丑○○於本院審理時證稱：「（辦理不動
      產買賣契約的過程中，就不動產的產權狀況是否會向當事
      人作說明？）會。我們是針對權狀所顯示的狀況跟當事人
      作說明。」、「（第一條第二項建物標示你會作如何的說
      明？）基本上我們沒有看過屋況，我們以所有權狀來說明
      ，告訴他們登記得坪數就是如此。」「（會不會告訴他們
      雨遮、陽台、露台的面積各多少？）會。」、「（對於契
      約的條款約定是否會作說明？如何說明？）會。我們是重
      點式的逐條解釋，有關到權利義務的我們都會逐條說明，
      解釋完沒有意見才給雙方簽名。」（本院卷二，第84至85
      頁）等語，證人丑○○於訂約時既已針對系爭建物所有權
      狀之狀況及就買賣契約書第一條二建物標示狀況向原告庚○○作說明，而系爭建物所有權狀之狀況及買賣契約書第
      一條二建物標示互核相符，則原告庚○○對於其所購買之
      系爭建物，主建物面積56.61㎡，雨遮面積40.51㎡；附屬
      建物陽台面積13.99㎡、露台面積39.56㎡，應已知之甚詳
      。
    (5)再查，證人丑○○固亦證稱：「（本件在簽約的時候有無
      特別向買方解釋雨遮、露台、陽台的定義？）沒有，因為
      契約沒有。我們對於契約只會核對面積而已，並未針對定
      義去做說明。」、「（是否有對雨遮、露台、陽台的使用
      法規有無做說明？）無」、「（與原告簽約過程中，兩造
      有無提及增建的之問題？）當時我負責填寫我需要填寫的
      契約內容，我沒有注意他們的對話」等語（本院卷二，第
      87頁第6行及第11行；第85頁倒13、14行）。則縱令依證
      人丑○○之證言，並無法證明：在原告庚○○與被告己○○簽約過程中，被告己○○有告知系爭房屋之室內空間有
      增建情形，且由丑○○代書在兩造簽約時僅就權狀與契約
      記載核對面積有無相符，對於雨遮、露台、陽台之定義或
      法規之規定未予說明。然證人丑○○已針對系爭建物所
      有權狀之狀況及就買賣契約書第一條二建物標示狀況向原
      告庚○○作說明，已如上(4)所示，原告庚○○對於其所購
      買系爭建物之建物、雨遮、附屬建物陽台、露台等面積之
      平方公尺數，應無不知之理。原告庚○○既已知悉系爭
      建物主建物、雨遮、附屬建物陽台、露台等面積之平方公
      尺數，而雨遮、附屬建物陽台、露台等項之定義，顧名思
      義係有別於主建物，依法不能作為室內空間使用，獨立之
      建築物所增建之建築，已具有構造上之獨立性，但在使用
      功能上，與原建築物係作一體利用，欠缺使用上之獨立性
      ，為不具獨立性之建築，而從屬於獨立之原建築物者而言
      ，此為一般人之常識，並非需具房地產專業知識始得知曉
      ，自毋庸特別加以特別解釋，此為證人丑○○證稱其未就
      雨遮、附屬建物陽台、露台之定義及使用法規向原告庚○○解釋之原故。原告庚○○自承係在幼教補習班教授美語
      （本院卷二，第96頁），知識程度並不低，不能因證人丑
      ○○未就系爭房屋雨遮、附屬建物陽台、露台等項之定義
      加以解釋，即謂不知雨遮、附屬建物陽台、露台之定義，
      而無從查悉建物所有權狀及買賣契約書上所載兩遮及各項
      附屬建物之面積。原告庚○○自承其係第一次購屋、所
      購之系爭房屋價格又高達420萬元（原告起訴狀，本院卷
      一，第22頁），所支出之金錢不在少，慎重其事，應屬必
      然，會細究何者為公有，何者為專有；何者為主建物，何
      者為雨遮，何者為附屬建物（陽台、露台），其面積大小
      及坐落位置，乃人情之常。況公寓大樓之公設比及室內格
      局情形，為購屋者極注意之點，為免落入虛坪陷阱，故比
      對所有權狀，了解所購房屋專有部分為何，共有部分為何
      ，實際使用面積又為何，無購屋者不斟酌注意之。原告庚○○既曾於事前看屋，對系爭房屋之室內格局當無不加以
      注意之理，尤以系爭房屋依所有權狀所載，其主建物面積
      僅56.61㎡，雨遮面積40.51㎡；附屬建物陽台面積13.9 9
      ㎡、露台面積39.56㎡，後三者合計高達94.06㎡，亦即雨
      遮、陽台及露台之面積為主建物面積之一點七倍；又系爭
      建物經被告己○○改建後，其實際狀況為北邊附屬建物涼
      亭多達40.51㎡（本院卷一，第290頁，附圖一丙部分）、
      西邊及北邊陽台面積分別為3.86㎡及1.6㎡（同上頁，附
      圖一，丁2及丁1部分）均變成臥室及和室，除南邊之陽台
      由原來之8.53縮小為6.62㎡外，其餘附屬建物均已經遭改
      建為臥室、和室、客廳、廚房及浴廁，總計室內可使用之
      面積151.45㎡（含臥房、和室、客廳、廚房、浴廁及大間
      入口），較所有權狀所載，主建物面積56.61㎡多出高達
      94.84㎡，有台南市東南地政事務所土地複丈成果圖可參
      （本院卷一，第290頁，附圖一及附圖二）。原告庚○○
      對於上開特殊之房屋使用狀況配置結構（附屬建物之面積
      為主建物面積之一點七倍）及建物所有權狀與實際使用狀
      況存有重大歧異各節，若謂毫不起疑，而未向被告己○○
      詢問或循其他管道了解，因而對於系爭房屋有增建之情形
      ，毫不知情，實難令人置信。
    (6)末查，台灣地區地小人稠，為使有限空間發揮最大使用潛
      力，因而增加其經濟性回收的機會，鮮少不採用建築物增
      建的方式提高使用面積，此種增建以增加使用面積之情形
      ，無論大樓或透天房屋均甚為普遍。證人卯○○證稱：「
      我們認為公寓增建的機會比較小」，惟其亦自陳「這是我
      個人之意見」（本院卷二，第82頁），則證人卯○○此部
      分之證言，係其一己之見，與現實不符，並無足採。又大
      樓之違（增）建型態大部分都是搭鐵窗或是陽台外推等情
      ，亦據證人寅○○證稱在卷（本院卷二，第92頁），在合
      理之狀況下，購屋者買屋均會注意所買房屋可合法使用及
      增建之面積，亦即建物權狀之面積與實際使用面積之差異
      。若謂原告庚○○購屋未注意及如此重要之事項，誠不知
      尚有何可注意者？原告庚○○主張其非專業人士，又無換
      算「平方公尺」與「坪」數之能力，公寓大廈多有所謂公
      設空間，各公寓大廈之公設比不一，權狀面積與室內面積
      均非相符，如何僅因契約書有記載露台、陽台、雨遮及面
      積，即得以知悉系爭房屋室內空間有增建情形云云，顯與
      一般日常生活經驗法則有違，並無可採。原告庚○○主張
      其非專業人士，又無換算「平方公尺」與「坪」數之能力
      ，公寓大廈多有所謂公設空間，各公寓大廈之公設比不一
      ，權狀面積與室內面積均非相符，如何僅因契約書有記載
      露台、陽台、雨遮及面積，即得以知悉系爭房屋室內空間
      有增建情形云云，並無可採。２被告己○○於本件買賣有
      無民法第92條施用詐術之情事? 按詐欺而為意思表示者，
      依民法第九十二條第一項之規定，表意人固得撤銷其意思
      表示，惟主張被詐欺而為表示之當事人，應就此項事實負
      舉證之責任。（參照最高法院四十四年台上字第七五號判
      例）。所謂詐欺，係指欲使相對人陷於錯誤，故意示以不
      實之事，令其因錯誤而為意思表示者而言。（參照最高院
      五十六年台上字第三三八○號判例）。本件原告庚○○與
      被告己○○簽立之不動產買賣契約書第一頁第一條二建物
      標示，明白記載建物門牌中華東路二段193號3樓之8，主
      建物層數第三層、面積56.61㎡，雨遮面積40.51㎡；附屬
      建物陽台面積13.99㎡、露台面積39.56㎡，有不動產買賣
      契約書可稽（本院卷一，第25頁），原告庚○○同意系爭
      建物主建物與附屬建物之配置情形而與被告己○○簽立房
      屋買賣契約，尚難認被告己○○有何故意示以不實之事而
      施用詐術之情事。此外，原告庚○○復無法舉證證明被告
      己○○有何詐欺之情事，應認其就此部分未盡證責任。
    ３原告庚○○可否依民法第92條第1項、第359條之規定解除
      買賣契約?
    (1)被告己○○並無故意示以不實之事情而施用詐術之情事，
      原告庚○○在購屋前曾去看屋，對於系爭房屋建物所有權
      狀與實際使用狀嚴重不符之情形，應知之甚稔，其最終決
      定購買系爭房屋，亦無何陷於錯誤之情事，原告庚○○自
      不得依民法第92條第1項之規定主張解除系爭房屋之買賣
      契約。
    (2)按「買賣因物有瑕疵，而出賣人依前五條之規定，應負擔
      保之責者，買受人得解除其契約或請求減少其價金。但依
      情形，解除契約顯失公平者，買受人僅得請求減少價金。
      」民法第359 條固定有明文。惟按「買受人於契約成立時
      ，知其物有前條第一項所稱之瑕疵者，出賣人不負擔保之
      責。」民法第355條亦有明文。本件原告庚○○既已明知
      系爭建物有上述違章增建之情事，已如前述，其仍決定購
      買，要不得再主張依第359條之規定解除買賣契約。
    (3)綜上所述，原告庚○○既於買受系爭房屋時，明知系爭房
      屋有違章增建之情事，被告己○○自不負擔保之責任；被
      告己○○復未就系爭房屋違章增建之情事隱瞞而施用詐術
      ，原告庚○○依民法第92條第1項、第359條之規定提起先
      位之訴，主張解除買賣契約，請求被告己○○給付三百九
      十萬元及自起訴狀繕本送達翌日起至清償日止，按年利率
      百分之五計算之利息，於法無據，不應准許。
（二）備位之訴：
    １本件被告己○○有無給付不能或不完全給付之情事？原告
      庚○○是否得依民法第226條第2項及第227條之規定，請
      求被告己○○賠償二百九十九萬四千九百九十元之損害？
    (1)按「因可歸責於債務人之事由，致給付不能者，債權人得
      請求賠償損害。前項情形，給付一部不能者，若其他部分
      之履行，於債權人無利益時，債權人得拒絕該部之給付，
      請求全部不履行之損害賠償。」、「因可歸責於債務人之
      事由，致為不完全給付者，債權人得依關於給付遲延或給
      付不能之規定行使其權利。因不完全給付而生前項以外之
      損害者，債權人並得請求賠償」民法第226條、第227條分
      別定有明文。復按「不能之給付，指債務人應為之給付，
      不能依債務本旨實現之謂；而不完全給付，則指債務人提
      出之給付，不合債之本旨而言。亦即前者之給付為不能，
      後者則已為給付，僅不合債之本旨而已」（最高法院86年
      度台上字第924號判決參照）。查本件原告主張系爭房屋
      之室內空間有一半以上是屬增建之違章建築，有隨時遭拆
      除之危險之情事，僅係買受人即原告得否依不完全給付之
      規定行使權利而已，尚難謂原告庚○○即買受人得依給付
      不能之規定行使權利。原告庚○○主張被告己○○應依民
      法第226條之規定負損害賠償責任，洵非的論，並無可採
      。
    (2)次按「出賣人就其交付之買賣標的物有應負擔保責任之
      瑕疵，而其瑕疵係於契約成立後始發生，且因可歸責於出
      賣人之事由所致者，則出賣人除負物之瑕疵擔保責任外，
      同時構成不完全給付之債務不履行責任。」（最高法院77
      年度第7次民事庭會議決議（一）參照）。惟本件系爭建
      物空間且有一半以上係增建之違章建築等情之瑕疵係本件
      買賣契約成立前即已發生，雖無上開最高法院決議事項之
      適用。然並非當然無民法第227條之適用，被告己○○辯
      稱：契約成立前已存在之瑕疵即無民法第227條之適用云
      云，並無可採。再按債務人雖為給付，惟給付之內容不
      合債之本旨，而為債務人債務不履行中「不完全給付」之
      類型，此種不完全給付，僅於可歸責於債務人之事由，即
      以債務人故意過失所致者，債務人始負責任，而與債務人
      所負之法定瑕疵擔保為無過失責任，二者迥然不同。而原
      告庚○○於購買前既已前往看屋，對於系爭房屋存有上開
      瑕疵並非一無所悉，被告己○○並已將系爭房屋主建物及
      附屬建物各項之面積於買賣契約書第一條二中記載明確，
      縱令給付之內容不合債之本旨，而為債務人債務不履行中
      「不完全給付」之類型，被告即債務人己○○並無可歸責
      之事由，原告庚○○本於民法第227條之規定，請求被告
      己○○賠償二百九十九萬四千九百九十元之損害，即有未
      合，不應准許。
    ２被告己○○將系爭房地出售予原告庚○○是否不法侵害原
      告庚○○財產權之侵權行為？
      按因故意或過失，不法侵害他人之權利者，負損害賠償責
      任。民法第184條第1項定有明文。原告庚○○主張因被告
      己○○之詐騙才與之訂立買賣契約，被告己○○顯已侵害
      原告庚○○之表意自由權利，依據民法第184條第1項之規
      定，原告亦得請求被告負損害賠償責任一節，因被告己○○並無施用詐術詐騙原告庚○○之情事，已於上開先位之
      訴2.部分論述甚詳，故原告庚○○主張因被告己○○應依
      民法第184條第1項之規定負侵權行為損害賠償責任，亦無
      理由。
貳、原告甲○○部分：
（一）原告甲○○所購買之系爭房地，是否有漏水之瑕疵？
      按「買賣因物有瑕疵，而出賣人依前五條之規定，應負擔
      保之責者，買受人得解除其契約或請求減少其價金。但依
      情形，解除契約顯失公平者，買受人僅得請求減少價金。
      」民法第359條固定有明文。惟按「買受人於契約成立時
      ，知其物有前條第一項所稱之瑕疵者，出賣人不負擔保之
      責。」民法第355條亦有明文。本件原告甲○○向被告己○○所購買之門牌號碼台南市○○○路○段193號3樓房屋
      ，西邊主臥室之天花板會漏水，現場已將漏水之天花板拆
      除，業據本院履勘現場屬實，製有勘驗筆錄（本院卷一，
      第196頁）可稽，原告甲○○既以其買受之房屋有漏水之
      瑕疵而主張被告己○○應負物之瑕疵擔保責任，被告己○○則否認其負何物之瑕疵擔保責任。依舉證責分配原則，
      即應由原告甲○○對於系爭房屋漏水之瑕疵於危險移轉時
      確已存在一節負舉證責任。原告乃聲請本院函請台灣省土
      木技師公會就該房屋漏水之原因、何時開始漏水並造成房
      屋損害及欲修補該瑕疵所需之費用各節鑑定，有本院97年
      7月17日南院雅民卯96度重訴字第153號函可稽（本院卷二
      ，第198、199頁），原告甲○○並當庭同意先墊付此部分
      之鑑定費用。然原告甲○○竟於鑑定機關通知繳交鑑定費
      前，擅向鑑定機關告知取消此部分之鑑定，有台灣省土木
      技師公會97年9月30日97省土技字第5644號函說明二可參
      。原告甲○○之訴訟代理人即於本院98年5月20日言詞辯
      論期日陳明「（因）管理委員會要幫他處理，幫他作鑑定
      估價
      ．．．」（本院卷二，第228頁)等語，並提出躍進步實業
      股份有限公司估價單一紙為證。然依該估價單上所估工程
      地址為台南市○○○路185巷12號房屋，與原告甲○○所
      有台南市○○○路○段193號3樓房屋之門牌號碼已有不符
      ，且該估價單僅記載估價公司之負責人為周國良，實際從
      事估價者為何人，其學經歷為何，是否具有鑑定本件瑕疵
      之專業，則未見記載，則本件估價單是否客觀、公正，能
      否作為請求損害賠償之依據，已不無可疑。況依該估價單
      記載為「（維修項次）1.西向北側廚房牆面及落地窗檯滲
      水施工處理。2.西向北側廚房天花板及橫樑滲水施工處理
      。3.西向南側臥室牆面及落地窗檯滲水施工處裡。4.西向
      南側臥室天花板及橫樑滲水施工處理。．．．金額65,000
      （元）」、「經現場勘查: 該戶滲水原因有下列原因：1.
      結構龜裂性滲水。2.蜂巢結構所導致滲水。3.水泥新舊搭
      接不良所致滲水4.瓷磚填縫不實所導致滲水5.窗台週邊封
      水路不確實所導致滲水.6. 施工瑕疵及設計錯誤所導致滲
      水. （造型牆為中空FRP材質）7.工程未完整收尾」等語
      ，並無法證明本件漏水之瑕疵究係存在於買賣契約成立前
      或買賣契約成立前，亦即本件危險移轉時，系爭房屋是否
      漏水及其漏水是否被告己○○未依債之本旨給付所致。
（二）原告甲○○向被告己○○買受系爭房地時有其原建物登記
      專有部分與現使用情況（即附圖之附表一及附表二，本院
      卷，289頁）所示之差異，是否知情？
    １原告甲○○主張其所購買系爭房屋有上述違章改建物即登
      記專有部分與使用情況不同之瑕疵，被告己○○於出賣時
      隱匿未告知，爰依據民法第359條規定請求被告己○○減
      少價金云云。
    (1)被告己○○抗辯原告甲○○之所以只要繳1500元之管理費
      ，其原因就是有部分增建不需繳交管理費，被告己○○有
      告知原告甲○○此部分之事實云云。固有鄉城陽光大廈管
      委員會97年2月1日97鄉城字第970005號函及所附之收費表
      為證（本院卷二，第21頁），然證人即理和管理公司主管
      寅○○證稱：「本件大樓是舊大樓，我們公司是95年2月1
      日接辦服務，我們是沿用鄉城建設召開所有權人會議標準
      、金額計算。」及「（兩造有無向你們談過管理費的收費
      標準？）印象中是沒有，都是沿用舊的標準。」等語（本
      院卷二，第88頁）、「（如果住戶沒有詢問是否會解釋坪
      數、金額？還是只告知繳納的總額？）不會。只告知繳納
      的總額？」（本院卷二，第92頁），則原告甲○○所有之
      系爭房屋既係沿用前手鄉城建設召開所有權人會議標準、
      金額計算管理費，管理公司亦僅告知繳納之總金額，並未
      解釋坪數、金額原告甲○○所繳之管理費縱然僅1，500元
      ，較其室內面積58坪所應繳交之標準為低，亦不能因此即
      反推原告甲○○當然知悉系爭建物有上開增建情形。被告
      己○○抗辯：光是從管理費之繳交乙情，原告甲○○早已
      經知道其雖然使用室內面積約達58坪的面積，但是，僅需
      繳交包含公設約30坪之管理費，其原因就是有部分增建而
      不需繳交管理費云云，並無可採。
    (2)按原告甲○○與被告己○○所簽立之不動產買賣契約書第
      一頁第一條二建物標示，記載建物門牌中華東路二段193
      號3樓，主建物層數第三層、面積56.61㎡，雨遮面積40.5
      1㎡；附屬建物陽台面積13.9㎡、露台面積83.8㎡，有不
      動產買賣契約書可稽（本院卷一，第34頁），原告甲○○
      既在該契約書上簽名，對於該系爭建物各項面積：如雨遮
      面積為40.51㎡；附屬建物陽台面積為13.9㎡、露台面積
      之83.8㎡，當無不知之理。尤以系爭買賣契約書欄末即買
      方甲○○親筆簽名蓋指印之上方，並明確書立「本件買賣
      契約各項條件，確係出自雙方當事人之真意及自由意志，
      雙方並已審閱本契約書內容，確實瞭解相關之權利義務，
      無錯誤或輕率急迫無經驗情形下訂立等情事。」等語（本
      院卷一，第37頁），對於系爭建物權狀之主附屬建物之配
      置情形，應有所悉。
    (3)次查，證人即代原告甲○○與被告己○○書寫系爭買賣契
      約書之土地代書丑○○於本院審理時證稱：「（辦理不動
      產買賣契約的過程中，就不動產的產權狀況是否會向當事
      人作說明？）會。我們是針對權狀所顯示的狀況跟當事人
      作說明。」、「（第一條第二項建物標示你會作如何的說
      明？）基本上我們沒有看過屋況，我們以所有權狀來說明
      ，告訴他們登記得坪數就是如此。」「（會不會告訴他們
      雨遮、陽台、露台的面積各多少？）會。」、「（對於契
      約的條款約定是否會作說明？如何說明？）會。我們是重
      點式的逐條解釋，有關到權利義務的我們都會逐條說明，
      解釋完沒有意見才給雙方簽名。」（本院卷二，第84 至
      85頁）等語，證人丑○○於訂約時既已針對系爭建物所有
      權狀之狀況及就買賣契約書第一條二建物標示狀況向原告
      甲○○作說明，而原告甲○○並無意見，且系爭建物所有
      權狀之狀況及買賣契約書第一條二建物標示互核相符，則
      原告甲○○對於其所購買之系爭建物，主建物面積56.61
      ㎡，雨遮面積40.51㎡；附屬建物陽台面積13.9㎡、露台
      面積83.8㎡，應已知之甚詳。
    (4)再查，證人丑○○固亦證稱：「（本件在簽約的時候有無
      特別向買方解釋雨遮、露台、陽台的定義？）沒有，因為
      契約沒有。我們對於契約只會核對面積而已，並未針對定
      義去做說明。」、「（是否有對雨遮、露台、陽台的使用
      法規有無做說明？）無」、「（當時有無聽到己○○與原
      告甲○○討論增建、管理費之問題？）沒有印象。」等語
      （本院卷二，第87頁第6行、第11行及倒2行）。則縱令依
      證人丑○○之證言，並無法證明：在原告甲○○與被告己○○簽約過程中，被告己○○曾告知原告甲○○系爭房屋
      之室內空間有增建情形。惟查證人丑○○已針對系爭建
      物所有權狀之狀況及就買賣契約書第一條二建物標示狀況
      向原告甲○○作說明，已如上(3)所示，原告甲○○對於其
      所購買系爭建物之建物、雨遮、附屬建物陽台、露台等面
      積之平方公尺數，應無不知之理。原告甲○○既已知悉
      系爭建物主建物、雨遮、附屬建物陽台、露台等面積之平
      方公尺數，且雨遮、附屬建物陽台、露台等項顧名思義係
      有別於主建物，依法不能作為室內空間使用，獨立之建築
      物所增建之建築，已具有構造上之獨立性，但在使用功能
      上，與原建築物係作一體利用，欠缺使用上之獨立性，為
      不具獨立性之建築，而從屬於獨立之原建築物者而言，此
      為一般人之常識，並非需具房地產專業知識始得知曉，自
      毋庸特別加以特別解釋，此為證人丑○○證稱其未就雨遮
      、附屬建物陽台、露台之定義及使用法規向原告甲○○解
      釋之緣故。原告甲○○自承係從事醫療用品之業務（本院
      卷二，第96頁），亦為具有社會經驗之人，不能因證人丑
      ○○未就系爭房屋雨遮、附屬建物陽台、露台等項之定義
      加以解釋，即謂不知雨遮、附屬建物陽台、露台之定義，
      而認原告甲○○即當然無從查悉建物所有權狀及買賣契約
      書上所載各項附屬建物之面積。原告甲○○自承其係第
      一次購屋、所購之系爭房屋價格又高達462萬元（原告起
      訴狀，本院卷一，第22頁），金額不在少，慎重其事，應
      屬必然，縱或對坪及平方公尺之轉換無明確概念，惟定會
      細究何者為公有，何者為專有；何者為實際可使用之主建
      物，何者為雨遮，何者為附屬建物（陽台及露台），其面
      積大小各為何。況公寓大樓之之公設比及室內格局情形，
      每為購屋者極為注意之點，為免落入虛坪陷阱，故詳加比
      對所有權狀，了解所購房屋專有部分為何，共有部分為何
      ，實際使用面積又為何，無購屋者不斟酌注意之。原告甲○○既曾於事前看屋，對系爭房屋之室內格局當無不加以
      注意之理，尤以系爭房屋依所有權狀所載，主建物面積
      56.61㎡，雨遮面積40.51㎡；附屬建物陽台面積13.9㎡、
      露台面積83.8㎡，後三者合計高達138.21㎡，亦即雨遮、
      陽台、露台之面積為主建物面積之約二點四倍；又系爭建
      物經被告己○○改建後，其實際狀況為西邊之附屬建物露
      台之一部分變更為二間臥房、南邊附屬建物涼亭及二處陽
      台多達40.51㎡、3.86㎡及1.60㎡（本院卷一，第289頁，
      附圖一丙、丁2、丁3部分）則變更為客廳及臥房之一部分
      （同上附圖二，Ｂ、Ｆ、Ｇ、Ｈ）、東北邊之陽台（同上
      附圖一，丁1）則全部變更為廚房餐廳之一部分（同上附
      圖二，Ｅ），即除北邊之露台由原來之83.80縮小為42.84
      ㎡外，其餘附屬建物均已經遭改建為臥房、和室、客廳、
      廚房，總計室內可使用之面積159.78㎡（含臥室、和、
      浴廁、廚房、餐廳、客廳及大門入口），較所有權狀所載
      ，主建物面積56.61㎡多出高達103.17㎡，有台南市東南
      地政事務所土地複丈成果圖可參（本院卷一，第289頁，
      附圖一及附圖二），較諸所有權狀登記之狀況，系爭建物
      可謂經被告己○○改建得面目全非。原告甲○○對於上開
      特殊之房屋使用狀況配置結構（附屬建物之面積為主建物
      面積之二點四倍）及建物所有權狀與實際使用狀況存有重
      大歧異各節，若謂毫不起疑，而未向被告己○○詢問或循
      其他管道了解，因而對於系爭房屋有增建之情形，並不知
      情，實難令人置信。
    (5)末查，台灣地區地小人稠，為使有限空間發揮最大使用潛
      力，因而增加其經濟性回收的機會，鮮少建築物不採用增
      建的方式提高使用面積，，此種增建以增加使用面積之情
      形，無論大樓或透天房屋均甚為普遍。大樓之違（增）建
      大部分都是搭鐵窗或是陽台外推等情，亦據證人寅○○證
      稱在卷（本院卷二，第92頁），在合理之狀況下，購屋者
      購屋均會注意所買房屋可合法使用及增建之面積，亦即建
      物權狀之面積與實際使用面積之差異。若謂原告甲○○購
      屋未注意及如此重要之事項，誠不知尚有何可注意者？原
      告甲○○主張主張其非專業人士，又無換算「平方公尺」
      與「坪」數之能力，公寓大廈多有所謂公設空間，各公寓
      大廈之公設比不一，權狀面積與室內面積均非相符，如何
      僅因契約書有記載露台、陽台、雨遮及面積，即得以知悉
      系爭房屋室內空間有增建情形云云，顯與一般日常生活經
      驗法則有違，並無可採。
    (6)原告甲○○既於訂約時，知系爭建物有上開增建之情事，
      依民法第355條第1項之規定，其自不得再主張物之瑕疵擔
      保責任。原告甲○○主張依民法第359條之規定請求減少
      價金云云，並無可採。
（三）被告己○○出售上開房地是否為不完全給付？
      按債務人雖為給付，惟給付之內容不合債之本旨，而為債
      務人債務不履行中「不完全給付」之類型，此種不完全給
      付，僅於可歸責於債務人之事由，即以債務人故意過失所
      致者，債務人始負責任，而與債務人所負之法定瑕疵擔保
      為無過失責任，二者迥然不同。而原告甲○○於購買前既
      已前往看屋，對於系爭房屋存有上開瑕疵並非一無所悉，
      被告己○○並已將系爭房屋主建物及附屬建物各項之面積
      於買賣契約書第一條二中記載明確，縱令給付之內容不合
      債之本旨，而為債務人債務不履行中「不完全給付」之類
      型，被告即債務人己○○並無可歸責之事由，原告甲○○
      本於民法第227條之規定，請求被告己○○賠償一百萬元
      之損害，即有未合，不應准許。又系爭房屋固有漏水之情
      事，已如上述，惟被告己○○是否有可歸責之事由及該漏
      水是否於危險移轉時即已存在，依原告甲○○所提之估價
      單並無從得知，此部分原告甲○○主張本於民法第359條
      之規定，請求減少價金及依民法第227條之規定請求被告
      己○○賠償一百萬元之損害，亦非正當。
（四）原告甲○○是否得依民法第226條第2項及第227條之規定
      ，請求被告己○○賠償一百萬元之損害？
      按「不能之給付，指債務人應為之給付，不能依債務本旨
      實現之謂；而不完全給付，則指債務人提出之給付，不合
      債之本旨而言。亦即前者之給付為不能，後者則已為給付
      ，僅不合債之本旨而已」（最高法院86年度台上字第924
      號判決參照）。查本件原告主張系爭房屋之室內空間有一
      半以上是屬增建之違章建築，有隨時遭拆除之危險之情事
      ，僅係買受人即原告得否依不完全給付之規定行使權利而
      已，尚難謂買受人得依給付不能之規定行使權利。惟被告
      己○○縱令未依債之本旨給付，然其並無可歸責之事由，
      則原告甲○○主張被告己○○應依民法第226條第2項及第
      227條之規定負損害賠償責任，洵非的論，並無可採。
、原告丙○○部分：
（一）原告丙○○向被告己○○買受系爭房地時有其原建物 登
      記專有部分與現使用情況（即附圖之附表一及附表二，本
      院卷，287頁）所示之差異，是否知情？
    １原告丙○○主張其所購買系爭房屋有上述違章改建物即登
      記專有部分與使用情況不同之瑕疵，被告己○○於出賣時
      隱匿未告知，爰依據民法第359條規定請求被告己○○減
      少價金云云。
    (1)按原告丙○○與被告己○○所簽立之不動產買賣契約書第
      一頁第一條二建物標示，記載建物門牌中華東路二段197
      號3樓，主建物層數第三層、面積56.61㎡，雨遮面積40.5
      1㎡；附屬建物陽台面積13.9㎡、露台面積83.8㎡，有不
      動產買賣契約書可稽（本院卷一，第44頁），原告丙○○
      既在該契約書上簽名，對於該系爭建物各項面積：如雨遮
      面積為40.51㎡；附屬建物陽台面積為13.9㎡、露台面積
      之83.8㎡，當無不知之理。尤以系爭買賣契約書欄末即買
      方丙○○親筆簽名蓋章之上方，並明確書立「本件買賣契
      約各項條件，確係出自雙方當事人之真意及自由意志，雙
      方並已審閱本契約書內容，確實瞭解相關之權利義務。」
      等語（本院卷一，第47頁），對於系爭建物權狀之主附屬
      建物之配置情形，應有所悉。
    (2)次查，證人即系爭買賣契約書之土地代書丁○○於本院審
      理時證稱：「我在寫合約書時原告丙○○與他同行的友人
      有計算房屋的面積，我寫完合約有告訴她依據合約她買的
      產權、付款方式、交屋時間、現況交屋。原告丙○○有詢
      問面積的計算方式。」、「被告己○○有告訴原告丙○○
      管理費只計算主建物的部分。」、「（是否有將雨遮40.5
      1及附屬建物的面積於簽約時告知原告丙○○？）有」、
      「（你剛才提到向原告丙○○提到面積你是如何說明？）
      我想起來的是．．．只要他們要問我，我就會對細節得部
      分向他們說明。（本件你說明了什麼？）就本件契約第一
      條的附表逐一向他們說明。例如第三層56.61、雨遮40.51
      、...。」等語（本院卷二，第34、38頁）。證人丁○○
      於訂約時既已針對系爭建物所有權狀之狀況及就買賣契約
      書第一條二建物標示狀況向原告丙○○作說明，而系爭建
      物所有權狀之狀況及買賣契約書第一條二建物標示互核相
      符，陪同原告丙○○前往訂約之友人（該友人應係指證人
      子○○）並計算房屋面積，則原告丙○○對於其所購買之
      系爭建物，主建物面積56.61㎡，雨遮面積40.51㎡；附屬
      建物陽台面積13.9㎡、露台面積83.8㎡，應已知之甚詳。
    (3)次查，證人丁○○復證稱：「被告己○○有告訴原告丙○○管理費只計算主建物的部分」本院卷二，第34頁，倒5
      行），被告己○○既有告訴原告丙○○管理費只計算主建
      物的部分，則原告丙○○應可合理推論系爭建物有增建部
      分，自不能主張其不知系爭建物有增建。(3)查證人丁○○已針對系爭建物所有權狀之狀況及就買賣契約書第一條
      二建物標示狀況向原告丙○○作說明，已如上(2)所示，原
      告丙○○對於其所購買系爭建物之建物、雨遮、附屬建物
      陽台、露台等面積之平方公尺數，應無不知之理。原告
      丙○○既已知悉系爭建物主建物、雨遮、附屬建物陽台、
      露台等面積之平方公尺數，且雨遮、附屬建物陽台、露台
      等項顧名思義係有別於主建物，依法不能作為室內空間使
      用，獨立之建築物所增建之建築，已具有構造上之獨立性
      ，但在使用功能上，與原建築物係作一體利用，欠缺使用
      上之獨立性，為不具獨立性之建築，而從屬於獨立之原建
      築物者而言，此為一般人之常識，並非需具房地產專業知
      識始得知曉，自毋庸特別加以特別解釋。況原告丙○○學
      歷為大學畢業，目前為國小教師，為具有相當知識之人，
      若真有所不知，其有多元管道可了解雨遮、附屬建物陽台
      、露台之定義，自不能謂其無從查悉建物所有權狀及買賣
      契約書上所載各項附屬建物之面積。原告丙○○自承其
      係第一次購屋、所購之系爭房屋價格又高達428萬元（原
      告起訴狀，本院卷一，第22頁），為數自不在少，慎重其
      事，應屬必然，此可由原告丙○○尚由友人子○○陪同洽
      談買屋事宜，可見一般。縱或其對坪及平方公尺之轉換無
      明確概念，惟定會細究何者為公有，何者為專有；何者為
      實際可使用之主建物，何者為雨遮，何者為附屬建物（陽
      台及露台），其面積大小各為何。況公寓大樓其公設比及
      室內格局情形，為購屋者極為注意之點，為免落入虛坪陷
      阱，故詳加比對所有權狀，了解所購房屋專有部分為何，
      共有部分為何，實際使用面積又為何，無購屋者不斟酌注
      意之。原告丙○○既曾於事前看屋，對系爭房屋之室內格
      局當無不加以注意之理，尤以系爭房屋依所有權狀所載，
      主建物面積56.61㎡，雨遮面積40.51㎡；附屬建物陽台面
      積13.9㎡、露台面積83.8㎡，後三者合計高達138. 21 ㎡
      ，亦即雨遮、陽台、露台之面積為主建物面積之約二點四
      倍；又系爭建物經被告己○○改建後，其實際狀況為北邊
      之附屬建物露台之一部分及陽台變更為浴廁及廚房餐廳之
      一部分（本院卷一，第287頁，附圖一甲、丁1部分及附圖
      二Ｂ1、Ｃ1）、南邊附屬建物涼亭及二處陽台多達40 .51
      ㎡、3.86㎡及1.60㎡（本院卷一，第287頁，附圖一
      丙、丁2、丁3部分）則變更為客廳及臥房之一部分（同上
      附圖二，Ｆ1、Ｇ1、Ｈ1）、西北邊之陽台（同上附圖一
      ，丁1）則全部變更為廚房餐廳之一部分（同上附圖二，
      Ｅ），即除北邊之露台由原來之83.80縮小為42.84㎡外，
      其餘附屬建物均已經遭改建為臥房、客廳、廚房或浴廁，
      總計室內可使用之面積160.1㎡（含臥房、客廳、廚房、
      餐廳及浴廁），較所有權狀所載，主建物面積56.61㎡多
      出高達103.49㎡，有台南市東南地政事務所土地複丈成果
      圖可參（本院卷一，第287頁，附圖一及附圖二），較諸
      所有權狀登記之狀況，系爭房屋可謂經被告己○○改建得
      面目全非。原告丙○○對於上開特殊之房屋使用狀況配置
      結構（附屬建物之面積為主建物面積之二點四倍）及建物
      所有權狀與實際使用狀況存有重大歧異各節，若謂毫不起
      疑，而未向被告己○○詢問或循其他管道了解，因而對於
      系爭房屋有增建之情形，並不知情，實難令人置信。
    (4)訂約前陪同原告丙○○至現場看屋之友人即證人子○○證
      稱：「（原告丙○○只有找你陪同他去嗎？）是。（原因
      為何？）他希望有朋友能幫他未注意的地方。．．．（當
      天你如何核算坪數？）我是看契約書與權狀」（本院卷二
      ，第167頁）等語。證人子○○既係受原告丙○○之託陪
      同原告丙○○前往查看系爭房屋，以便幫忙其注意未注意
      之事項，衡情其對不動產之買賣，應較原告丙○○及一般
      人知識豐富；證人子○○復證稱其看契約書與權狀核算建
      物之坪數，對於系爭建物登記專有部分與現使用情況（即
      附圖之附表一及附表二，本院卷，287頁）所示之差異，
      豈會不知情，又豈有未告知原告丙○○之理？原告丙○○
      即不可能對系爭房屋有增建之情形，毫不知情。
    (5)末查，台灣地區地小人稠，為使有限空間發揮最大使用潛
      力，因而增加其經濟性回收的機會，採用建築物採用增建
      的方式提高使用面積，幾已無所不在，此種增建以增加使
      用面積之情形，無論大樓或透天房屋均甚為普遍。大樓之
      違（增）建大部分都是搭鐵窗或是陽台外推等情，亦據證
      人寅○○證稱在卷（本院卷二，第92頁），在合理之狀況
      下，購屋者買屋均會注意所買房屋可合法使用及增建之面
      積，亦即建物權狀之面積與實際使用面積之差異。若謂原
      告丙○○購屋未注意及如此重要之事項，誠不知尚有何可
      注意者？原告丙○○主張主張其非專業人士，又無換算「
      平方公尺」與「坪」數之能力，公寓大廈多有所謂公設空
      間，各公寓大廈之公設比不一，權狀面積與室內面積均非
      相符，如何僅因契約書有記載露台、陽台、雨遮及面積，
      即得以知悉系爭房屋室內空間有增建情形云云，顯與一般
      日常生活經驗法則有違，並無可採。
    (6)原告丙○○既於訂約時，知系爭建物有上開增建之情事，
      依民法第355條第1項之規定，其自不得再主張物之瑕疵擔
      保責任。其主張依民法第359條之規定減少價金或解除契
      約云云，亦無可採。
（二）被告己○○出售上開房地是否為不完全給付？
      按債務人雖為給付，惟給付之內容不合債之本旨，而為債
      務人債務不履行中「不完全給付」之類型，此種不完全給
      付，僅於可歸責於債務人之事由，即以債務人故意過失所
      致者，債務人始負責任，而與債務人所負之法定瑕疵擔保
      為無過失責任，二者迥然不同。而原告丙○○於購買前既
      已前往看屋，對於系爭房屋存有上開瑕疵並非一無所悉，
      被告己○○並已將系爭房屋主建物及附屬建物各項之面積
      於買賣契約書第一條二中記載明確，縱令給付之內容不合
      債之本旨，而為債務人債務不履行中「不完全給付」之類
      型，且又無法補正，被告即債務人己○○並無可歸責之事
      由，原告丙○○本於民法第227條之規定，請求被告己○○賠償一百萬元之損害，即有未合，不應准許。
（三）原告丙○○是否得依民法第226條第2項及第227條之規定
      ，請求被告己○○賠償一百萬元之損害？
      按「不能之給付，指債務人應為之給付，不能依債務本旨
      實現之謂；而不完全給付，則指債務人提出之給付，不合
      債之本旨而言。亦即前者之給付為不能，後者則已為給付
      ，僅不合債之本旨而已」（最高法院86年度台上字第924
      號判決參照）。查本件原告主張系爭房屋之室內空間有一
      半以上是屬增建之違章建築，有隨時遭拆除之危險之情事
      ，僅係買受人即原告得否依不完全給付之規定行使權利而
      已，尚難謂買受人得依給付不能之規定行使權利。惟被告
      己○○縱令未依債之本旨給付，然其並無可歸責之事由，
      則原告丙○○主張被告己○○應依民法第226條第2項及第
      227 條之規定負損害賠償責任，洵非的論，並無可採。
（四）被告德宏公司是否對系爭房屋有增建已善盡告知原告丙○○之義務？系爭房地出售時有其原建物登記專有部分與現
      使用情況所示之差異，德宏公司應否負給付不能或不完全
      給付之損害賠償責任？
      按民法第226條第1項及第227條之債務不履行責任，以債
      務人有可歸責之事由為成立要件。查原告丙○○於系爭房
      屋買賣契約成立之時，即已知悉系爭房屋大部分室內空間
      係由雨遮、露台、陽台改建等情，已如上述，且此大部分
      室內空間係由雨遮、露台、陽台改建之情形，只要稍一核
      對現場狀況、買賣契約書及建物所有權狀即得以知曉，被
      告辰○○既有帶原告丙○○看屋，衡情當無法隱瞞，是以
      其辯稱已多次向原告丙○○提及有增建及改建之情形等語
      ，尚與常情無違，可堪採信。則被告辰○○並無可歸責之
      事由，其與其所屬之德宏公司自毋庸負給付不能或不完全
      給付之損害賠償責任。
（五）被告德宏公司之經紀人辰○○於本件不動產買賣過程中是
      否已將不動產說明書交付予原告丙○○？若未交付是否為
      民法第227條之不完全給付? 被告德宏公司與被告辰○○
      是否應依不動產經紀業管理條例第26條第2項之規定負連
      帶損害賠償責任？
    １被告德宏公司之經紀人辰○○固坦承於本件不動產買賣過
      程中未已將不動產說明書交付予原告丙○○，惟原告丙○○既已知悉系爭房屋大部分室內空間係由雨遮、露台、陽
      台改建等情，且被告辰○○亦曾告知此一情形，可認被告
      辰○○並無可歸責之事由，自無民法第227條之不完全給
      付責任之適用。
    ２按「經紀業因經紀人員執行仲介或代銷業務之故意或過失
      致交易當事人受損害者，該經紀業應與經紀人員負連帶賠
      償責任」不動產經紀業管理條例第26條第2項定有明文。
      查被告辰○○既已向原告丙○○提及系爭房屋有增建及改
      建之情形，其自無何故意或過失可言，原告丙○○主張被
      告德宏公司與被告辰○○應依不動產經紀業管理條例第26
      條第2項之規定負連帶損害賠償責任，即無所據。
（六）被告南北公司授權德宏公司使用其「南北房屋小東加盟店
      」之服務標章，於本件是否應負表見代理之責？原告得否
      依表見代理及不完全給付之法律關係請求被告南北公司負
      債務不履行之損害賠償之責？
    １按「民法第169條所謂，由自己之行為表示以代理權授與
      他人，對於第三人應負授權人之責任者，須本人就某種法
      律行為，確有表見之事實，足使第三人就該法律行為信該
      他人有代理權之情形存在，始有其適用，倘本人就某種法
      律行為，未曾有表見之事實，自無依上開規定，命本人就
      該法律行為對於第三人負授權人責任之理。」（最高法院
      79年台上字第1817號民事裁判要旨參照）。查民法第169
      條之立法意旨為本人由自己之行為，表示以代理權授與他
      人，或他人妄稱為本人之代理人，已為本人所明知，而仍
      不為反對之表示者，則對於第三人均應負授權人之責，本
      件德宏公司與南北公司間，僅係加盟主與加盟者之加盟關
      係，人事、會計、營運各自獨立，自負盈虧，無從屬關係
      。被告南北公司僅係授權加盟店使用「南北房屋」服務標
      章，並非授與代理權而許德宏公司得以「南北房屋」名義
      為法律行為，服務標章不等同公司名義，此觀一公司得申
      請數個不同商標，或商標專用權得授與他人使用等規定自
      明。原告丙○○以南北公司授權德宏公司使用「南北房屋
      」服務標章，即謂南北公司應負授與德宏公司代理權之表
      見代理責任，自不足採。
    ２次查，原告丙○○既明知系爭房屋大部分均為增建，而處
      於隨時遭拆除危險之狀態，猶簽約買受，被告己○○依照
      現狀出售並交付買賣標的，尚無不完全給付可言，且該危
      險既然為原告丙○○所明知，原告丙○○亦不得再主張其
      為買賣標的之瑕疵。而被告德宏公司之經紀人即被告辰○○已據實告知上情，顯無不完全給付情事，亦無不動產經
      紀業管理條例第26條第2項所指故意或過失致生損害情形
      。被告德宏公司既無賠償事由，原告丙○○依表見代理法
      律關係，請求被告南北公司賠償，自無可取。
    ３末查，被告己○○並無何故意或過失，被告辰○○亦無違
      反不動產經紀業管理條例第26條第2項之規定，則原告丙○○主張被告己○○應負民法第184條第1項、被告辰○○
      應負民法第184條第2項之侵權行為責任，於法不合，無可
      採憑。
    ４從而，原告丙○○依表見代理、不完全給付、瑕疵擔保及
      侵權行為法律關係請求被告己○○、德宏公司、南北公司
      及辰○○負不真正之連帶賠償責任云云，並不可採。
肆、原告巳○○部分：
（一）原告巳○○向被告己○○買受系爭房地時有其原建物登記
      專有部分與現使用情況（即附圖之附表一及附表二，本院
      卷，288頁）所示之差異，是否知情？
    １原告巳○○主張其所購買系爭房屋有上述違章改建物即登
      記專有部分與使用情況不同之瑕疵，係被告己○○於出賣
      時隱匿未告知，爰依據民法第359條規定請求被告己○○
      減少價金云云。
    (1)按原告巳○○與被告己○○所簽立之不動產買賣契約書第
      一頁第一條二建物標示，記載建物門牌中華東路二段197
      號3樓之8，主建物層數第三層、面積56.61㎡，雨遮面積
      40.51㎡；附屬建物陽台面積13.99㎡、露台面積39.56㎡
      ，有不動產買賣契約書可稽（本院卷一，第56頁），原告
      巳○○既在該契約書上簽名，表示同意買受，對於該系爭
      建物各項面積：如雨遮面積為40.51㎡；附屬建物陽台面
      積為13.99㎡、露台面積之39.56㎡，當無不知之理。尤以
      系爭買賣契約書欄末即買方巳○○親筆簽名蓋章之上方，
      並明確書立「本契約書內容業經買賣雙方於簽約日前事先
      審閱至少五日」等語（本院卷一，第63頁），且畫線及前
      後加註「※」記號，以提醒當事人注意，則原告巳○○對
      於買賣契約約定之各條，包括系爭建物權狀之主附屬建物
      之配置情形，應有所悉。
    (2)次查原告巳○○既已知悉系爭建物主建物、雨遮、附屬
      建物陽台、露台等面積之平方公尺數，且雨遮、附屬建物
      陽台、露台等項顧名思義係有別於主建物，依法不能作為
      室內空間使用，獨立之建築物所增建之建築，已具有構造
      上之獨立性，但在使用功能上，與原建築物係作一體利用
      ，欠缺使用上之獨立性，為不具獨立性之建築，而從屬於
      獨立之原建築物者而言，此為一般人之常識，並非需具房
      地產專業知識始得知曉，自毋庸特別加以特別解釋。縱然
      原告巳○○為家管，仍不乏管道可了解雨遮、附屬建物陽
      台、露台之定義，自不能謂其無從查悉建物所有權狀及買
      賣契約書上所載各項附屬建物之面積。原告巳○○自承
      其係第一次購屋、所購之系爭房屋價格又高達382萬元（
      原告起訴狀，本院卷一，第22頁），金額不在少，慎重其
      事，應屬必然。原告巳○○縱或對坪及平方公尺之轉換無
      明確概念，惟定會細究何者為公有，何者為專有；何者為
      實際可使用之主建物，何者為雨遮，何者為附屬建物（陽
      台及露台），其面積大小各為何。況公寓大樓屋者其公設
      比及室內格局情形，為購屋者極為注意之點，為免落入虛
      坪陷阱，故詳加比對所有權狀，了解所購房屋專有部分為
      何，共有部分為何，實際使用面積又為何，無購屋者不斟
      酌注意之。原告巳○○既曾於事前看屋，對系爭房屋之室
      內格局當無不加以注意之理，尤以系爭房屋依所有權狀所
      載，主建物面積56.61㎡，雨遮面積40.51㎡；附屬建物陽
      台面積13.99㎡、露台面積39.56㎡，後三者合計高達94
      .06 ㎡，亦即雨遮、陽台、露台之面積為主建物面積之約
      一點六倍；又系爭建物經被告己○○改建後，其實際狀況
      為北邊之附屬建物涼亭及二陽台變更為三間臥房及客廳一
      部分（本院卷一，第288頁，附圖一丙、丁1、丁2部分及
      附圖二Ｂ3、Ｃ3及Ｈ3）、南邊附屬建物陽台則部分變更
      為客廳之一部分（本院卷一，第288頁，附圖一丁3部分及
      附圖二Ｉ3部分）東邊之露台則全部變更為臥房之一部分
      （附圖一，甲部分及附圖二，Ｄ3、Ｅ3），即除南邊之陽
      台由原來之8.53縮小為6.91㎡外，其餘附屬建物均已經遭
      改建為臥房、客廳，總計室內可使用之面積152.13㎡（含
      ，較所有權狀所載，主建物面積56.61㎡多出高達95.52㎡
      ，有台南市東南地政事務所土地複丈成果圖可參（本院卷
      一，第288頁，附圖一及附圖二），較諸所有權狀登記之
      狀況，系爭房屋可謂經被告己○○改建得面目全非。原告
      巳○○對於上開特殊之房屋使用狀況配置結構（附屬建物
      之面積為主建物面積之約一點六倍）及建物所有權狀與實
      際使用狀況存有重大歧異各節，若謂毫不起疑，而未向被
      告己○○詢問或循其他管道了解，因而對於系爭房屋有增
      建之情形，並不知情，實難令人置信。
    (3)末查，台灣地區地小人稠，為使有限空間發揮最大使用潛
      力，因而增加其經濟性回收的機會，採用建築物採用增建
      的方式提高使用面積，幾已無所不在，此種增建以增加使
      用面積之情形，無論大樓或透天房屋均甚為普遍。大樓之
      違（增）建大部分都是搭鐵窗或是陽台外推等情，亦據證
      人寅○○證稱在卷（本院卷二，第92頁），在合理之狀況
      下，購屋者買屋均會注意所買房屋可合法使用及增建之面
      積，亦即建物權狀之面積與實際使用面積之差異。若謂原
      告巳○○購屋時未注意及此，誠不知其所注意者為何？原
      告巳○○主張其非專業人士，又無換算「平方公尺」與「
      坪」數之能力，公寓大廈多有所謂公設空間，各公寓大廈
      之公設比不一，權狀面積與室內面積均非相符，如何僅因
      契約書有記載露台、陽台、雨遮及面積，即得以知悉系爭
      房屋室內空間有增建情形云云，顯與一般日常生活經驗法
      則有違，並無可採。
    (4)原告巳○○既於訂約時，知系爭建物有上開增建之情事，
      依民法第355條第1項之規定，其自不得再主張物之瑕疵擔
      保責任。其主張依民法第359條之規定解除契約或減少價
      金云云，均無可採。
（三）被告己○○出售上開房地是否為不完全給付？
      按債務人雖為給付，惟給付之內容不合債之本旨，而為債
      務人債務不履行中「不完全給付」之類型，此種不完全給
      付，僅於可歸責於債務人之事由，即以債務人故意過失所
      致者，債務人始負責任，而與債務人所負之法定瑕疵擔保
      為無過失責任，二者迥然不同。而原告巳○○於購買前既
      已前往看屋，對於系爭房屋存有上開瑕疵並非一無所悉，
      被告己○○並已將系爭房屋主建物及附屬建物各項之面積
      於買賣契約書第一條二中記載明確，縱令給付之內容不合
      債之本旨，而為債務人債務不履行中「不完全給付」之類
      型，且又無法補正，被告即債務人己○○並無可歸責之事
      由，原告巳○○本於民法第227條之規定，請求被告己○○賠償一百萬元之損害，即有未合，不應准許。
（四）原告巳○○是否得依民法第226條第2項及第227條之規定
      ，請求被告己○○賠償一百萬元之損害？
      按「不能之給付，指債務人應為之給付，不能依債務本旨
      實現之謂；而不完全給付，則指債務人提出之給付，不合
      債之本旨而言。亦即前者之給付為不能，後者則已為給付
      ，僅不合債之本旨而已」（最高法院86年度台上字第924
      號判決參照）。查本件原告主張系爭房屋之室內空間有一
      半以上是屬增建之違章建築，有隨時遭拆除之危險之情事
      ，僅係買受人即原告得否依不完全給付之規定行使權利而
      已，尚難謂買受人得依給付不能之規定行使權利。惟被告
      己○○縱令未依債之本旨給付，然其並無可歸責之事由，
      則原告巳○○主張被告己○○應依民法第226條第2項及第
      227 條之規定負損害賠償責任，洵非的論，並無可採。
（五）被告東麟公司是否對系爭房屋有增建已善盡告知原告巳○○之義務？系爭房地出售時有其原建物登記專有部分與現
      使用情況所示之差異，東麟公司應否負給付不能或不完全
      給付之損害賠償責任？
      按民法第226條第1項及第227條之債務不履行責任，以債
      務人有可歸責之事由為成立要件。查原告巳○○於系爭房
      屋買賣契約成立之時，即已知悉系爭房屋大部分室內空間
      係由雨遮、露台、陽台改建等情，已如上述，且此大部分
      室內空間係由雨遮、露台、陽台改建之情形，只要稍一核
      對現場狀況、買賣契約書及建物所有權狀即得以知曉，被
      告午○○為專業不動產之經紀人，並帶領原告巳○○看屋
      ，應知對此無法隱瞞，是以其辯稱有帶巳○○看過房屋，
      已向原告巳○○提及有增建及改建之情形等語，尚與常情
      無違，可堪採信。則被告午○○並無可歸責之事由，其與
      其所屬之東麟公司自毋庸負給付不能或不完全給付之損害
      賠償責任。
（六）被告東麟公司之經紀人午○○於本件不動產買賣過程中是
      否已將不動產說明書交付予原告巳○○？若未交付是否為
      民法第227條之不完全給付? 東麟公司與被告午○○是否
      應依不動產經紀業管理條例第26條第2項之規定負連帶損
      害賠償責任？
    １原告巳○○固主張：被告東麟公司所提出之不動產說明書
      ，其上雖有巳○○之簽名，然其簽名時其上１、２、３、
      ４項並未勾選，被告午○○、東麟公司亦未將該說明書交
      付原告巳○○，被告東麟公司事後自可任加勾選。況該不
      動產說明書與附件之資料又無蓋印原告巳○○與被告己○○之騎縫章，且附件之售屋資料表記載之格局為3房2廳2
      衛，並非4房2廳2衛，益見說明書後附之附件資料，應是
      被告等臨訟製作之急就章，其上之選項勾選應是被告事後
      勾選，如該等附件資料，被告確有於原告在不動產說明書
      上簽名時，即交付原告審閱，原告不可能未發現其售屋資
      料表之格局記載有誤；甚且，以被告等為從事房屋仲介之
      專業人士，豈可能未於不動產說明書與附件之文件資料間
      蓋印原告與被告己○○之騎縫章，以免日後有爭議云云，
      惟查：兩造所不爭之系爭不動產說明書（本院卷一，第
      106頁）上確有註記：「報告書之有效期限與委託書期限
      相同，內容及附件如下：內容：1售屋資料2物件個案調查
      3產權調查4不動產標的現況說明書．．．」，且各該項目
      前均打勾，顯示各該項文件均為本件不動產說明書之內容
      。原告巳○○承認其於簽名確認處簽名，足認原告巳○○
      核對過所有內容及附件無訛，事後自不得空言其簽名時其
      上1、2、3、4項並未勾選，應是被告等臨訟製作之急就章
      云云，而否認上開不動產標的現況說明書之記載。按一
      般簽約之習慣，契約書乃一式兩份，簽約後由雙方各執一
      份為憑，原告巳○○主張被告午○○、東麟公司未將該說
      明書交付予伊云云，果若屬實，原告巳○○為何當時未向
      被告午○○、東麟公司索取該說明書，迄至本件涉訟時才
      主張被告未交付說明書一節，實與一般日常生活經法則有
      違，並不足取。(3)次查，系爭不動產說明書主要之內容均
      在1售屋資料2物件個案調查3產權調查4不動產標的現況說
      明書等文件，若原告巳○○主張簽約書上開1、2、3、4項
      均未勾選，所剩者僅記載「委託標的欄、內容及附件欄及
      當事人簽名欄」之不動產說明書，既無系爭房屋之物件調
      查，亦無產權調查，誠不知簽立該份不動產說明書有何實
      益？原告巳○○主張簽名時其上1、2、3、4 項並未勾選
      一節，恐係避重就輕之詞，不足為憑。被告午○○、東麟
      公司於簽約時應已交付原告巳○○不動產說明書（包含內
      容及附件文件），被告午○○辯稱其已告知原告巳○○，
      系爭房屋有增建等語，尚非子虛，應可採憑。是以被告午
      ○○及東麟公司並無何民法第227條之不完全給付之情事
      ，應可認定。
    ２被告午○○、東麟公司於簽約時既已交付原告巳○○不動
      產說明書，而依上開不動產說明書內容之一之不動產標的
      現況說明書第21條有關「是否有增建物（包括未登記之改
      建、增建、加建、違建部分）」，已勾選是（本院卷一，
      第111頁），足認原告巳○○對於系爭房屋有增建一節，
      已有所知。被告午○○並無何故意或過失致原告受損害之
      情事，原告主張被告東麟公司與被告午○○是否應依不動
      產經紀業管理條例第26條第2項之規定負連帶損害賠償責
      任云云，即無所據。
（七）被告東森公司授權東麟公司使用其「東森房屋台南小東加
      盟店」之服務標章，於本件是否應負表見代理之責？原告
      得否依表見代理及不完全給付之法律關係請求被告東森公
      司負債務不履行之損害賠償之責？
    １按「民法第169條所謂，由自己之行為表示以代理權授與
      他人，對於第三人應負授權人之責任者，須本人就某種法
      律行為，確有表見之事實，足使第三人就該法律行為信該
      他人有代理權之情形存在，始有其適用，倘本人就某種法
      律行為，未曾有表見之事實，自無依上開規定，命本人就
      該法律行為對於第三人負授權人責任之理。」（最高法院
      79年台上字第1817號民事裁判要旨參照）。查民法第169
      條之立法意旨為本人由自己之行為，表示以代理權授與他
      人，或他人妄稱為本人之代理人，已為本人所明知，而仍
      不為反對之表示者，則對於第三人均應負授權人之責，本
      件東麟公司與東森公司間，僅係加盟主與加盟者之加盟關
      係，人事、會計、營運各自獨立，自負盈虧，無從屬關係
      。被告東森公司僅係授權加盟店使用「東森房屋」服務標
      章，並非授與代理權而東麟公司得以「東森房屋」名義為
      法律行為，服務標章不等同公司名義，此觀一公司得申請
      數個不同商標，或商標專用權得授與他人使用等規定自明
      。原告巳○○以東森公司授權東麟公司使用「東森房屋」
      服務標章，即謂東森公司應負授與東麟公司代理權之表見
      代理責任，自不足採。
    ２次按「民法第169條所為表見代理之規定，係指代理人之
      代理行為，雖無代理權，而有可使第三人信其代理權之理
      由，因而使本人對於第三人負授權人責任之無權代理行為
      ，仍須以先有代理行為之存在為要件。」、「代理或表見
      代理，前者為有權代理，後者屬無權代理，僅因本人有使
      第三人信為以代理權授與他人之行為，而令本人負授權人
      責任，但二者既均屬於代理行為，故必以本人名義為法律
      行為，倘其並無代理本人之意思表示，而係以自己名義為
      法律行為，即無代理或表見代理之適用。」（最高法院70
      年台上字第1250號判決參照）。本件被告東麟公司與原告
      巳○○及被告己○○訂約時，於契約及被告午○○名片上
      均明確載明該公司名稱為「東麟房屋仲介有限公司」（本
      院卷一，第106、111頁）。是東麟公司係以「自己名義」
      為行為，而並無代理東森公司之意思表示。東麟公司與東
      森公司間即無表見代理之適用至為明確。
    ３本件被告東麟公司與原告巳○○訂約時，於契約及被告午
      ○○上均明確載明該公司名稱為「東麟房屋仲介有限公司
      」。是原告巳○○於訂約時，即已明知契約相對人為東麟
      公司，或可得而知東麟公司無代理被告東森公司之權限。
      依民法第169條但書「但第三人明知其無代理權或可得而
      知者，不在此限。」之規定，被告東森公司自不須負表見
      代理授權人責任。
    ４原告巳○○既明知系爭房屋大部分均為增建，而處於隨時
      遭拆除危險之狀態，猶簽約買受，被告己○○依照現狀出
      售並交付買賣標的，尚無不完全給付可言，且該危險既然
      為原告巳○○所明知，原告巳○○亦不得再主張其為買賣
      標的之瑕疵。而被告東麟公司之經紀人即被告午○○已據
      實告知系爭房屋有增建之情形，顯無不完全給付情事，亦
      無不動產經紀業管理條例第26條第2項所指故意或過失致
      生損害情形。被告東麟公司既無賠償事由，原告巳○○依
      表見代理及不完全給付法律關係，請求被告東麟公司賠償
      ，自無可取。
    ５末查，被告己○○並無何故意或過失，被告午○○亦無違
      反不動產經紀業管理條例第26條第2項之規定，則原告巳
      ○○主張被告己○○應負民法第184條第1項、被告午○○
      應負民法第184條第2項之侵權行為責任，於法不合，無可
      採憑。
    ６從而，原告巳○○依表見代理、不完全給付、瑕疵擔保及
      侵權行為法律關係請求被告己○○、東麟公司、東森公司
      及午○○負不真正之連帶賠償責任云云，並不可採。
八、再查，（一）原告四人早在與被告己○○簽立系爭買賣契約
    時即知系爭房屋有增建之瑕疵，理應知道該增建部分有隨時
    遭拆除之危險，則原告主張其原以為據鄉城公司與住戶約定
    為專用之會議紀錄可向管理委員會主張合法使用，經台南市
    政府96年4月來函後始知有增建一事云云，並無足採，則兩
    造爭執原告四人是否於95 年12月12日（收到社區管委員會
    有關違章增建部分應該拆除的通知）即知悉系爭房屋將遭拆
    除，與本件判決結果並無影響。（二）又因本院認被告等並
    毋庸負損害賠償責任，則原告四人及被告己○○主張台灣省
    土木技師公會上開鑑定報告書對損害鑑定之金額有誤等情，
    亦與本件判決之勝負無關，本院爰不加以審酌。
九、兩造其餘主張及所提證據與本院上開論斷無涉或無違，不予
    贅述。
十、原告受敗訴判決，其假執行之聲請即失所依據，應併予駁回
    。
十一、據上論斷：原告之訴為無理由，並依民事訴訟法第78條，
      判決如主文。
中    華    民    國    98    年    6    月    10    日
                  民事第一庭    法  官  孫玉文
以上正本係照原本作成。
如對本判決上訴，須於判決送達後20日內向本院提出上訴狀。
中    華    民    國    98    年    6    月    10    日
                                書記官  鍾佳佑


司法院資訊處製作；財團法人民間司法改革基金會備份。
